臺灣桃園地方法院刑事判決
110年度訴緝字第45號
公  訴  人  臺灣桃園地方檢察署檢察官 
被      告  高清義


上列被告因違反組織犯罪防制條例等案件，經檢察官提起公訴（
97年度偵字第15054號、97年度偵字第21650號），本院判決如下
：
    主  文
高清義共同犯如附表二編號1至32所示之重利罪，各處如附表二
編號1至32之刑（含沒收）。應執行有期徒刑壹年拾月，如易科
罰金，以新臺幣壹仟元折算壹日。沒收部分併執行之。
被訴參與犯罪組織部分無罪。
    事  實
一、高清義（綽號孤呆、辜呆、呆哥）與楊進龍（綽號龍哥）為
    認識多年之朋友。楊進龍於民國93年至97年10月6日間先後
    以桃園縣平鎮市（現改制為桃園市平鎮區，以下仍沿用舊稱
    ）興華街101巷12弄14號6樓、桃園縣○○市○○○街0號10樓為據
    點，經營高利借貸地下錢莊，負責提供資金供旗下員工進行
    放款，由其信賴之高清義、王朝陽（綽號槌哥）擔任該地下
    錢莊之財務總管，綜理貸款之核可、放款、帳款催收，並向
    楊進龍報告帳務狀況，范姜春芳、廖志得、袁有龍、翟永祥
    、許銘翔、徐文淼、范駿庭、莊邵民、林資洋、許嘉修則為
    該地下錢莊之員工，各於如附表一所示參與期間內，負責替
    地下錢莊刊登報紙借款廣告、張貼借款小廣告、放款、收帳
    ，並由負責人楊進龍或財務總管高清義、王朝陽或范姜春芳
    監督管理；楊鳳儀（即楊進龍配偶）、邱素蘭（即楊鳳儀哥
    哥之配偶，楊進龍稱呼其「嫂子」）亦替該地下錢莊工作，
    於如附表一所示參與期間內，由楊鳳儀負責收款、聯繫地下
    錢莊成員、聘僱部分成員，邱素蘭則負責收送、保管楊進龍
    交付之地下錢莊放款資料，均屬該地下錢莊之成員。高清義
    與楊進龍、王朝陽、邱素蘭、楊鳳儀、范姜春芳、廖志得、
    袁有龍、翟永祥、許銘翔、徐文淼、范駿庭、莊邵民、林資
    洋及許嘉修（楊進龍等人所涉重利犯行，業經本院以97年度
    訴字第1200號判決有罪確定）即共同基於重利之犯意聯絡，
    在報紙刊登「身分證1-12萬、0000-000000」借款廣告，或
    在路邊張貼「鈔好借、立即放款1-20萬、免押免保、0000-0
    00000」、「鈔好借、立即放款1-20萬、免押免保、0000-00
    0000」、「現金借款、立即放款1-8萬、免押免保、0000-00
    0000」之廣告貼紙，吸引不特定人前來借款。適如附表二編
    號1至32所示之劉興中等32人因需款周轉孔急，於閱覽廣告
    後，撥打上開行動電話門號與該地下錢莊員工聯繫告貸，乃
    共同乘渠等急迫之際，分別於如附表二編號1至32所示之日
    期、地點，貸放如附表二編號1至32所示之款項予如附表二
    編號1至32所示之劉興中等32人，並要求渠等簽發本票、簽
    立借據、質押身分證等證件作為擔保，且先預扣如附表二編
    號1至32所示之第1期利息，再交付如附表二編號1至32所示
    之現金予各借款人，而收取如附表二編號1至32所示與原本
    顯不相當之重利得逞。
二、案經臺北縣政府（現改制為新北市政府）警察局新莊分局移
    送臺灣桃園地方檢察署檢察官偵查起訴。
    理  由
甲、有罪部分：
壹、證據能力部分：
一、按被告以外之人於審判外之陳述，雖不符刑事訴訟法第159
    條之1至第159條之4之規定，而經當事人於審判程序同意作
    為證據，法院審酌該言詞陳述或書面陳述作成時之情況，認
    為適當者，亦得為證據。當事人、代理人或辯護人於法院調
    查證據時，知有刑事訴訟法第159條第1項不得為證據之情形
    ，而未於言詞辯論終結前聲明異議者，視為有前項之同意，
    刑事訴訟法第159條之5定有明文。查本判決所引用以下審判
    外作成之相關供述證據，被告高清義於本院準備程序中業陳
    明：沒有意見，同意有證據能力等語明確（見本院卷一第25
    3頁），此外，公訴人及被告高清義於本院審判期日均表示
    無意見而不予爭執，亦未於言詞辯論終結前聲明異議，本院
    審酌上開證據資料製作時之情況，尚無違法取得及證明力明
    顯過低之瑕疵，認以之作為證據應屬適當，且上開各該證據
    均經本院於審判期日依法進行證據之調查、辯論，被告高清
    義於訴訟上之防禦權，已受保障，故上開證據資料均有證據
    能力。
二、至於本判決其餘所依憑認定被告高清義犯罪事實之各項非供
    述證據，本院亦查無有何違反法定程序取得之情形，依刑事
    訴訟法第158條之4規定之反面解釋，均具有證據能力。
貳、實體部分：
一、訊據被告高清義就附表二編號9、16所示之重利犯行業坦認
    不諱，惟矢口否認有參與附表二編號1至8、10至15、17至32
    所示之重利犯行，辯稱：如附表二編號1至8、10至15、17至
    32所示之犯行均與其無關，其亦非本案高利借貸地下錢莊之
    總管云云，經查：
㈠、就共同犯如附表二編號9、16所示之重利犯行部分：
　　訊據被告高清義就其共同犯如附表二編號9、16所示之重利
    犯罪事實，業於本院準備程序及審理時坦認不諱（見本院卷
    一第250頁、第251頁，本院卷二第127頁），核與如附表二
    編號9、16所示之證人即被害人林添興、劉子瑄分別於警詢
    、偵訊中之證述（詳細卷證所在卷頁請見附表二編號9、16
    所示）相符，此外，復有如附表二編號16所示借款人劉子瑄
    所提出匯款利息6,000元至同案被告王朝陽名下華南銀行帳
    戶之收據影本在卷可稽（詳細卷證所在卷頁請見附表二編號
    16所示），足認被告高清義任意性之自白核與事實相符，堪
    以採信。
㈡、就共同犯如附表二編號1至8、10至15、17至32所示之重利犯
    行部分：
１、如附表二編號1至8、10至15、17至32所示之被害人劉興中等3
    0人，均因需錢孔急，而分別於附表二編號1至8、10至15、1
    7至32所示之日期、地點，向本案地下錢莊成員借款，並支
    付如附表二編號1至8、10至15、17至32所示高額利息之事實
    ，業據同案被告楊進龍、王朝陽、范姜春芳、廖志得、袁有
    龍、范駿庭、翟永祥、林資洋、許嘉修、許銘翔、莊邵民、
    徐文淼及邱素蘭於本院準備程序、審理時均坦承不諱（見訴
    字第1200號卷一第205頁、第237頁、第245頁、第222頁背面
    、第230頁及背面，卷二第12頁、第14頁背面、第19頁、第4
    1頁、第49頁、第155至156頁，卷三第91頁及背面、第93頁
    ，卷四第168頁背面、第169頁，卷六第233頁背面），並據
    如附表二編號1至8、10至15、17至32所示之被害人劉興中等
    人分別證述因急需用錢始借貸款項並給付高額利息之經過明
    確（證據所在卷頁均詳見附表二編號1至8、10至15、17至32
    所載），此外，復有渠等簽立之借據影本、本票影本、具領
    借款時所質押證件之贓物認領保管單等證在卷可佐（證據所
    在卷頁詳見附表二編號1、3、4、6至8、10至20、22至28、3
    0至32所載），及在同案被告林資洋住處扣得之上揭放款廣
    告貼紙、借款人簽發之本票、借據暨質押之證件（見偵字第
    21650號卷四第43至72頁），及在同案被告邱素蘭住處扣得
    之借款人簽發之本票、借據暨質押之證件（見偵字第21650
    號卷四第333至350頁），及在同案被告翟永祥住處扣得之如
    附表二編號25、29所示之借款人劉銘鎮、劉劍亭繳交利息之
    紀錄表（見偵字第21650號卷4第39頁，偵字第21650號卷四
    第81頁、第88頁、第90至91頁、第96頁、第102頁、第115頁
    、第119頁），以及本案地下錢莊在報紙刊登之上開借款廣
    告（見偵字第21650號卷1第419頁）在卷可佐，堪認屬實。
    參以我國目前經濟狀況、相關法令暨金融業、一般民間貸放
    習慣，借款利息通常至多不過月息2 分、3 分，足見如附表
    二編號1至8、10至15、17至32所示之各筆借貸原本與其計息
    標準顯不相當，自客觀言之，倘非需款孔急致陷境況急迫者
    ，如附表二編號1至8、10至15、17至32所示之各該借款人必
    不至於率以如附表二編號1至8、10至15、17至32所示之高額
    利息舉債。是如附表二編號1至8、10至15、17至32所示各筆
    借貸之意思合致，顯係源於各該借款人需款孔急、境況急迫
    之客觀情狀，殊無疑義。兼以重利罪固以行為人之貸與行為
    ，業已實際取得與原本顯不相當之重利為其結果要件，惟本
    罪結果之重利取得，並不以借貸期限屆至而連同原本一併取
    得者為限，即於貸與之初即先行扣利，或將利息滾入原本另
    立借據，亦與之相當，是雖如附表二編號1至8、10至15、17
    至32所示之各筆借款，迄今或仍有尚未「連本帶利」全數清
    還者，然以同案被告楊進龍等人為首之地下錢莊所營高利放
    貸，既至少已從中獲取如附表二編號1至8、10至15、17至32
    所示之第1期利息金額，則彼等乘如附表二編號1至8、10至1
    5、17至32所示之各借款人急迫之際，貸以金錢而取得與原
    本顯不相當重利之犯行，自堪認定。
２、同案被告楊進龍於93年至97年10月6日為警查獲日前之期間，
    在宜蘭地區、桃園地區經營高利借貸地下錢莊，於97年7月
    底之前，確係由被告高清義擔任該地下錢莊桃園地區之財務
    總管，負責將同案被告楊進龍提供之資金交由所屬成員放款
    、收取高額利息，並向同案被告楊進龍陳報該地下錢莊各成
    員的收、放款進度與金額，嗣後始由同案被告王朝陽接手桃
    園地區之財務總管業務之事實，業據以下證人證述明確，且
    互核相符：
　⑴同案被告楊進龍於97年10月17日偵訊中供稱：我從事重利業
    務的營業範圍在桃園、宜蘭地區，桃園地區的業務是高清義
    負責，宜蘭地區的業務則是王朝陽負責，宜蘭地區的業務是
    在97年3至5月間收掉的，王朝陽剛回來桃園時，還是高清義
    負責，之後高清義離開前一、兩個月，就是今年7月份左右
    才由王朝陽接手業務。我出資金，放款利潤的分配，是收回
    來的利息我拿4分，他們拿6分；於97年12月2日偵訊中仍供
    稱：我從93年開始從事高利貸放款業務，王朝陽負責宜蘭地
    區的放款業務等語（見偵字第21650號卷一第229頁、第256
    頁）；於本院審理時亦具結證稱：王朝陽在宜蘭的期間，中
    壢地區的帳是高清義做的。高清義、王朝陽每天都會透過電
    話聯繫向我報帳，放款的人都是直接跟高清義、王朝陽拿現
    金等語（見訴字第1200號卷五99年5月13日審判筆錄第15至1
    7頁、卷五第89頁背面）；復於本院審理時再次具結證稱：
    我曾經經營放款事業、地下錢莊，有參與放款的包括王朝陽
    、高清義、范姜春芳，其他人我現在忘記了。他們向我拿資
    金放款出去，收回來的利息跟我以6：4的比例拆帳，他們拿
    6，我拿4。我在偵訊中說「宜蘭地區的業務是在97年3至5月
    間收掉的，王朝陽剛回來桃園時，還是高清義負責，之後高
    清義離開前一、兩個月，就是今年7月份左右才由王朝陽接
    手業務」等語是實在的。我在準備程序程序中所說「王朝陽
    是我比較信任的人，所以他就把每天所有人借的款項集合起
    來跟我報告，他負責的就是幫我收我借他們的錢的利潤。高
    清義之前也是跟王朝陽一樣，王朝陽從宜蘭回來以後，他就
    沒有負責了」等語也是實在的。高清義跟王朝陽的工作內容
    是一樣的，因為我認識高清義比較久，就跟王朝陽一樣，所
    以我的資金都是交給高清義、王朝陽兩人，讓他們兩個管，
    細節我沒有過問，我提供資金，我只要看到高清義、王朝陽
    有交利息給我就好等語（見本院卷一第294頁、第297至298
    頁、第300頁）。
　⑵同案被告王朝陽於本院訊問時陳稱：其有在楊進龍經營的地
    下錢莊工作，原本是在宜蘭地區做放款、收款，因為那邊不
    好做，後來才回到桃園地區做等語（見訴字第1200號卷一第
    53背面、第55頁）。
  ⑶同案被告廖志得於97年10月6日警詢中供稱：我是從96年11月
    底加入該地下錢莊，擔任業務。楊進龍是地下錢莊之實際負
    責人，負責決定放款、收款及相關行動之決策，楊進龍平時
    不會進公司，都是透過電話與王朝陽進行對帳，王朝陽目前
    是這個地下錢莊的總管，但2、3個月前的總管是高清義。總
    管的工作就是負責轉報錢莊各成員的收放款進度、金額給楊
    進龍知道，另外自己也須從事對外放款、收款的業務。放款
    的金錢是向高清義及王朝陽拿，我們是以刊登報紙及張貼小
    廣告之方式招攬客戶，客戶則以我們刊登的電話號碼和我們
    聯繫。我是從收取的利息賺取佣金，也就是我收取的利息中
    ，6成歸自己所有，另外4成須交給高清義及王朝陽，再由高
    清義或王朝陽依楊進龍指示，將錢送至桃園市一位「嫂子」
    住處。我們都是直接找高清義及王朝陽領款、回款等語（見
    偵字第21650號卷一第41至46頁）；於偵訊中亦供稱：之前
    放款業務收取的錢都是交給高清義，之後才交給王朝陽等語
    （見偵字第21650號卷一第256頁）；於本院審理時亦具結證
    稱：我先後向不同的人結算過分紅，之前是高清義，後來則
    是王朝陽。就是按我們收取的利息分紅，我們分6成，楊進
    龍分4成。放貸的錢就是向高清義、王朝陽拿的等語明確（
    見訴字第1200號卷五第151頁隔頁、第152頁）。
　⑷證人即同案被告范姜春芳於偵訊中具結證稱：是高清義叫我
    去向借款人收帳，錢收回來就是交給高清義等語（見偵字第
    21650號卷一第89至90頁）。
　⑸同案被告袁有龍於警詢時供稱：高清義原本是我經營之「VS
    」酒吧的客人，後來因為店裡缺錢，他就邀我至該公司擔任
    業務員，我係從96年11份開始至該公司上班，97年4月份之
    後就離職。工作性質是如果有朋友缺錢，就幫朋友向高清義
    調度資金，以借錢金額的多寡來決定我的獎金，我的上線就
    是高清義，我直接對他，借款人所質押的證件、本票等物品
    都是放置在大家所稱之「鄉下」，我所經手的借款人資料，
    都是高清義拿至該處。我都是向高清義報帳，酬佣也是向高
    清義領取等語（見偵字第21650號卷二第115至117頁）；於
    偵訊中仍具結證稱：我是96年11月、12月左右，因為經營「
    VS PUB」時認識高清義，經由他介紹加入這個放款業務的，
    我的業務都是對高清義，是高清義教我，被害人借款時交給
    我的證件，我取得後就交給高清義，放款款項都是向高清義
    領取，也是向高清義報帳，有些我放款的部分我沒空去收時
    ，我跟高清義報告，高清義會派人去收，我能拿的佣金就是
    向被害人收取利息的一半。我之後在97年4、5月離開，當時
    王朝陽還沒回來等語（見偵字第21650號卷二第121頁背面至
    127頁背面）。
　⑹同案被告范駿庭於97年10月6日警詢中供稱：我是在今年1月
    份的時候，透過高清義加入地下錢莊，地下錢莊的實際出資
    人是楊進龍，向借款人收回來的利息，我可以分得5成之佣
    金。我收取的借據、證件、本票等物品都交給高清義保管等
    語（見偵字第21650號卷二第2至5頁）；於偵訊中仍具結證
    稱：我是在今年1月份的時候，透過高清義加入楊進龍的地
    下錢莊，實際出資人是楊進龍，高清義負責出款、收款，放
    款的錢我是跟高清義拿，高清義會跟楊進龍拿錢。我收取的
    借據、證件、本票等物品都交給高清義保管。我的對口是高
    清義，我有問題就找他，高清義負責把所有的錢收回來統整
    等語（見偵字第21650號卷二第10至14頁）；於本院審理時
    亦具結證稱：我在偵訊中所說「該組織有楊進龍（綽號龍哥
    ）為負責人，王朝陽（綽號槌哥）負責出款與收款，范姜春
    芳（綽號范姜）仲介被害人來借款，高清義（綽號辜呆）負
    責出款跟收款，廖志得（綽號阿得）負責仲介被害人來借款
    」、「該組織的總管是高清義，龍哥之下就是他」等語是實
    在的。我放款給借款人時，要預扣第1 期利息，且借款人要
    簽本票，並提供身分證影本，我收到這些物品後都會交給高
    清義。放款的資金我是向高清義拿的，高清義則是跟龍哥拿
    錢。放款的金額、收取多少利息，我也都要向高清義回報（
    見本院卷一第364至367頁）。
　⑺證人即同案被告翟永祥於院審理時具結證稱：楊進龍是金主
    ，其當時都是跟高清義對帳，向借款人收回來的利息，時間
    到了就交給高清義，利息的4成要繳回給金主，剩下的利息
    就是我的，也是向高清義領取等語（見本院卷一第402至403
    頁）
３、再參諸被告高清義持用之0000000000號行動電話門號與同案
    被告楊進龍持用之大陸地區門號間對話之通訊監察譯文所示
    ，其於97年6月23日、97年7月7日、97年7月14日、97年7月1
    5日、97年7月16日、97年7月19日、97年7月20日、97年7月3
    0日仍有不斷向同案被告楊進龍詳細報告其等所屬成員業於
    何時放款多少金額、又係於何時向何等借款人收取多少利息
    、借款人跑債情形，以及應如何回帳予楊進龍等情，此有上
    開通訊監察譯文在卷足憑（見偵字第21650號卷3第485至486
    頁、第494至495頁、第499至501頁、第540至544頁、第546
    至548頁、第554頁、第556頁）。益徵同案被告楊進龍於93
    年至97年10月6日為警查獲日前之期間，在宜蘭地區、桃園
    地區經營高利借貸地下錢莊，於97年7月底之前，確係由被
    告高清義擔任該地下錢莊桃園地區之財務總管，負責將同案
    被告楊進龍提供之資金交由所屬成員放款、收取高額利息，
    並向同案被告楊進龍陳報該地下錢莊各成員的收、放款進度
    與金額，嗣後始由同案被告王朝陽接手桃園地區之財務總管
    業務，允無疑義。
４、又依被告高清義持用之0000000000號行動電話門號與同案被
    告楊進龍持用之0000000000號行動電話門號間對話之通訊監
    察譯文所示，被告楊進龍於97年8月17日仍指示被告高清義
    向借款人收票、收款，此有上開通訊監察譯文在卷足憑（見
    偵字第21650號卷3第581頁）；另依同案被告王朝陽持用之0
    000000000號行動電話門號與同案被告楊進龍持用之大陸地
    區0000000000000門號間對話之通訊監察譯文所示，同案被
    告王朝陽於97年9月20日仍向同案被告楊進龍報告：「辜呆
    回來了」，同案被告楊進龍並詢問：「他那些帳是有去收啊
    否」，同案被告王朝陽隨即表示「我等一下回去再問他」，
    此亦有上開通訊監察譯文在卷足憑（見偵字第21650號卷4第
    449頁、第395頁），足認被告高清義迄至97年9月20日仍在
    本案地下錢莊任職，繼續從事放款、款項催收等工作，亦無
    疑義。
５、按共同正犯之意思聯絡，不限於事前有所協議，其於行為當
    時，基於相互之認識，以共同犯罪之意思參與者，亦無礙於
    共同正犯之成立；又按共同正犯之成立，祇須具有犯意之聯
    絡及行為之分擔，既不問犯罪動機起於何人，亦不必每一階
    段犯行，均須參與，共同實施犯罪行為之人，在共同意思範
    圍內，各自分擔犯罪行為之一部，相互利用他人之行為，以
    達其犯罪之目的，其成立不以全體均參與實施犯罪構成要件
    之行為為要件；參與犯罪構成要件之行為者，固為共同正犯
    ；以自己共同犯罪之意思，參與犯罪構成要件以外之行為，
    或以自己共同犯罪之意思，事前同謀，而由其中一部分人實
    行犯罪之行為者，亦均應認為共同正犯，使之對於全部行為
    所發生之結果，負其責任；另共同正犯之意思聯絡，原不以
    數人間直接發生者為限，若有間接之聯絡者，亦包括在內（
    最高法院73年台上字第1886號判例、34年上字第862號判例
    、92年度台上字第2824號判決、77年台上字第2135號判例意
    旨參考）。而以同案被告楊進龍為首所經營之高利借貸地下
    錢莊，為實行重利犯行，確需多人縝密分工，相互為用，方
    能完成犯罪，雖各共同正犯僅分擔實行其中部分行為，仍應
    就全部犯罪事實共同負責。是以，被告高清義縱未直接對如
    附表二編號1至8、10至15、17至29、31至32所示之被害人放
    款、收取利息，然其擔任該地下錢莊之財務總管，綜理貸款
    之核可、放款、帳款催收，並向同案被告楊進龍報告帳務狀
    況，於本案地下錢莊所犯之上開重利犯行中，確係擔任不可
    或缺之角色，並藉此獲得報酬，足徵被告高清義確係基於自
    己犯罪之意思參與本案地下錢莊重利犯行之分工，揆諸前開
    說明，被告高清義就如附表二編號1（放款日期為96年4月22
    日）至編號32（放款日期為97年9月中旬）所示之重利犯行
    ，自應與同案被告楊進龍等人及本案地下錢莊成員，就上開
    犯行之全部犯罪事實共同負責。　　
㈢、至於證人廖志德雖於110年12月3日本院審理時改稱：當時放
    款的金額應該是向一個綽號叫范姜的人領取的，我們都叫他
    姜哥，在開庭時我確定他已經往生了云云，經檢察官提示偵
    字第21650號卷一聲押被告筆錄第42頁，質之你當時稱：「
    放款的金額是向高清義及王朝陽拿的」，有何意見？雖稱：
    我現在回想的印象應該是范姜，因為我很少實際跟高清義接
    觸，如果我沒有記錯的話，我與高清義是不同邊的，我當時
    上來桃園最直接接觸的是范姜春芳，有什麼問題也是范姜春
    芳帶進帶出，借款也是跟著范姜春芳去談，我有看過高清義
    ，但我沒有實際跟高清義一起工作。然經檢察官提示偵字第
    21650號卷一聲押被告筆錄第41頁，質之你當時稱：「楊進
    龍就是我們平日所稱之龍哥，也就是該地下錢莊的實際負責
    人，他負責、決定我們平時收、放款，及相關行動的決策，
    平時龍哥並不會進去公司內，都是透過電話與槌哥（王朝陽
    ）進行對帳，王朝陽目前是我們這個地下錢莊的總管，而2
    、3個月前的總管就是小高（高清義），總管的工作是平日
    負責轉報錢莊各成員的收放款進度與金額給龍哥知道，另外
    他們自己本身也須從事對外收放款業務」，是否實在？則又
    證稱：「我現在不想去想，就以這個筆錄為主」（見本院卷
    一第370頁），是其一度改稱當時放款的金額應該是向一個
    綽號叫范姜的人（即指范姜春芳）領取的，其與高清義是不
    同邊的云云，尚難採信，亦不足為有利被告高清義之認定。
㈣、被告高清義雖以前詞置辯，然查：
　　同案被告楊進龍於93年至97年10月6日為警查獲日前之期間
    ，在宜蘭地區、桃園地區經營高利借貸地下錢莊，於97年7
    月底之前，確係由被告高清義擔任該地下錢莊桃園地區之財
    務總管，負責將同案被告楊進龍提供之資金交由所屬成員放
    款、收取高額利息，並向同案被告楊進龍陳報該地下錢莊各
    成員的收、放款進度與金額，嗣後始由同案被告王朝陽接手
    桃園地區之財務總管業務，且被告高清義迄至97年9月20日
    仍在本案地下錢莊任職，繼續從事放款、款項催收等工作，
    其就如附表二編號1（放款日期為96年4月22日）至編號32（
    放款日期為97年9月中旬）所示之重利犯行，自應與同案被
    告楊進龍等人及本案地下錢莊成員共同負責，有前開證據在
    卷可憑，業經認定如前所述，其猶辯稱如附表二編號1至8、
    10至15、17至32所示之犯行均與其無關，其亦非本案高利借
    貸地下錢莊之總管云云，均屬無稽，不足採信。
㈤、綜上所述，被告高清義所辯情詞，顯屬事後卸責之詞，尚難
    採信。本案事證明確，被告高清義所犯如附表二編號1至32
    所示之重利犯行，均堪以認定，應依法論科。
二、論罪科刑：
㈠、按行為後法律有變更者，適用行為時之法律。但行為後之法
    律有利於行為人者，適用最有利於行為人之法律，刑法第2
    條第1項定有明文。查被告高清義行為後，刑法第344條業於
     103年6月18日修正公布、施行，並於同年月20日生效，修
    正前刑法第344條原規定：「乘他人急迫、輕率或無經驗貸
    以金錢或其他物品，而取得與原本顯不相當之重利者，處1
    年以下有期徒刑、拘役或科或併科1千元以下罰金」；修正
    後該條則規定「乘他人急迫、輕率、無經驗或難以求助之處
    境，貸以金錢或其他物品，而取得與原本顯不相當之重利者
    ，處3年以下有期徒刑、拘役或科或併科30萬元以下罰金。
    前項重利，包括手續費、保管費、違約金及其他與借貸相關
    之費用」，是修正後之刑法第344條，除修正其構成要件而
    擴大適用範圍外，就科刑部分，亦從原先法定刑「1年以下
    有期徒刑、拘役或科或併科1千元以下罰金」，提高為「3年
    以下有期徒刑、拘役或科或併科30萬元以下罰金」。經比較
    新舊法之結果，新法並無較有利於被告高清義之情形，依刑
    法第2條第1項前段規定，應適用被告高清義行為時法即修正
    前刑法第344條之規定處斷。
㈡、是核被告高清義就附表二編號1至32之所為，均係犯修正前刑
    法第344條之重利罪。被告高清義於附表二編號1、4、6、7
    、8、10、11、14、19、20、22、26之所為，各係以相同手
    法、對同一對象貸以重利以取得利息，顯係基於同一犯意接
    續而為，屬接續犯，各應論以一罪。被告高清義所犯如附表
    二編號1至32所示之各次重利犯行，與同案被告楊進龍及如
    附表一所示期間共同參與之同案被告間，有犯意聯絡及行為
    分擔，應論以共同正犯。被告高清義就附表二編號1至32所
    示各次所為，所犯32次重利罪間，犯意各別，行為互殊，應
    予分論併罰。起訴意旨認被告高清義上開所為，僅成立一重
    利罪，容有未恰。
㈢、茲審酌被告高清義於本案案發時正值壯年，四肢健全，不思
    以正當途徑賺取金錢，竟乘他人急迫需錢之際，貸與金錢攫
    取重利，誠應非難，犯後僅坦認如附表二編號9、16所示之
    犯行，態度難認良好，兼衡其犯罪之動機、目的、手段、所
    收得利息之多寡、智識程度、生活狀況及素行等一切情狀，
    分別量處如附表二編號1至32主文欄所示之刑。又被告高清
    義行為後，刑法第50條之規定，固於102年1月23日經總統公
    布並於同年月25日施行，惟就被告高清義所犯附表二編號1 
    至32所示之各罪，不論依修正前刑法第50條，或修正後刑法
    第50條第1項前段之規定，均應予以併合處罰，即無有利或
    不利之情形，自無適用刑法第2條第1項為比較新舊法之問題
    ，而應逕予適用現行有效之修正後規定論處。爰就被告高清
    義所宣告之上開各罪刑，定其應執行之刑，暨就宣告刑、定
    應執行之刑，均諭知易科罰金之折算標準。
三、沒收部分：
㈠、查被告高清義行為後，刑法有關沒收之相關規定業於104年12
    月27日、105年5月27日修正，依刑法施行法第10條之3規定
    ，自105年7月1日開始施行；且於刑法第2條第2項明定：「
    沒收、非拘束人身自由之保安處分適用裁判時之法律」，是
    本案有關沒收部分，自應適用刑法於105年7月1日施行之相
    關規定。按犯罪所得，屬於犯罪行為人者，沒收之；於全部
    或一部不能沒收或不宜執行沒收時，追徵其價額，修正後增
    訂之刑法38條之1第1項前段、第3項定之甚詳。又任何人都
    不得保有犯罪所得為普世基本法律原則，犯罪所得之沒收、
    追繳或追徵，在於剝奪犯罪行為人之實際犯罪所得（原物或
    其替代價值利益），使其不能坐享犯罪之成果，以杜絕犯罪
    誘因，可謂對抗、防止經濟、貪瀆犯罪之重要刑事措施，性
    質上屬類似不當得利之衡平措施，著重所受利得之剝奪。然
    苟無犯罪所得，自不生利得剝奪之問題，固不待言，至二人
    以上共同犯罪，關於犯罪所得之沒收、追繳或追徵，倘個別
    成員並無犯罪所得，且與其他成員對於所得亦無事實上之共
    同處分權時，同無利得可資剝奪，特別在集團性或重大經濟
    、貪污犯罪，不法利得龐大，一概採取絕對連帶沒收、追繳
    或追徵，對未受利得之共同正犯顯失公平；又所謂各人「所
    分得」，係指各人「對犯罪所得有事實上之處分權限」，法
    院應視具體個案之實際情形而為認定：倘若共同正犯各成員
    內部間，對於不法利得分配明確時，固應依各人實際分配所
    得沒收；然若共同正犯成員對不法所得並無處分權限，其他
    成員亦無事實上之共同處分權限者，自不予諭知沒收；至共
    同正犯各成員對於不法利得享有共同處分權限時，則應負共
    同沒收之責。至於上揭共同正犯各成員有無犯罪所得、所得
    數額，係關於沒收、追繳或追徵標的犯罪所得範圍之認定，
    因非屬犯罪事實有無之認定，並不適用嚴格證明法則，無須
    證明至毫無合理懷疑之確信程度，應由事實審法院綜合卷證
    資料，依自由證明程序釋明其合理之依據以認定之（最高法
    院104年度台上字第3937號判決意旨參照）。
㈡、查被告高清義於本院準備程序、審理中就如附表二編號9、16
    所示與同案被告王朝陽共同放款予林添興、劉子瑄之重利罪
    行坦承不諱（見本院卷一第250至251頁、卷二第127頁），
    而如附表二編號9、16所示之林添興、劉子瑄，業各繳交利
    息6萬元、15,000元，亦據被害人林添興、劉子瑄於警詢、
    偵訊中具結證述明確（見偵字第21650號卷三第68至71頁、
    第203至208頁、第55至57頁、第197至202頁），並有被害人
    劉子瑄所提出其匯款利息6,000元至同案被告王朝陽名下華
    南銀行帳戶之匯款收據影本（見偵字第21650號卷2第197頁
    ）在卷足憑，足認被告高清義與同案被告王朝陽確有收取如
    附表二編號9、16所示之利息6萬元、15,000元；再被告高清
    義確有放款予如附表二編號30所示之謝聰明，並收取利息15
    ,000元，亦據被害人謝聰明於警詢、偵訊中具結證述明確（
    見偵字第21650號卷三第362至367頁、第409至414頁），足
    認被告高清義確有收到如附表二編號30所示之利息15,000元
    。又被告楊進龍於本院訊問及審理時陳稱：其經營之地下錢
    莊營利所得分配方式，是其拿4成，其他6成是看誰去放貸還
    有收款就歸他們，去收債的人分6成等語明確（見訴字第120
    0號卷一第43頁背面，卷四第43頁隔頁），堪認被告高清義
    就如附表二編號9、16所示之重利犯行，在上繳利息4成予同
    案被告楊進龍後，剩餘之6成則可與同案被告王朝陽均分，
    是其就附表二編號9、16所示之重利犯行所分得之犯罪所得
    各為18,000元（計算式：6萬元0.62＝18,000元）、4,500
    元（計算式：15,000元0.62＝4,500元）；被告高清義就如
    附表二編號30所示之重利犯行，在上繳利息4成予同案被告
    楊進龍後，剩餘之6成則可獨得，是其就附表二編號30所示
    之重利犯行所分得之犯罪所得即為9,000元（計算式：15,00
    0元0.6＝9,000元），上開犯罪所得雖未扣案，依法仍均應
    於被告高清義所犯如附表二編號9、16、30所示之重利犯行
    主文項下宣告沒收，且於全部或一部不能沒收或不宜執行沒
    收時，追徵其價額。
㈢、至於如附表二編號1至8、10至15、17至29、31至32所示之重
    利犯行，對各該借款人放款與収取利息之地下錢莊成員均非
    被告高清義，業據如附表二編號1至8、10至15、17至29、31
    至32所示之被害人指訴明確（證據所在卷頁均詳見附表二編
    號1至8、10至15、17至29、31至32所載），另遍查全卷亦未
    見被告高清義就如附表二編號1至8、10至15、17至29、31至
    32所示之重利犯行有取得犯罪所得之事證，自難認定其已獲
    取屬其所有之犯罪所得，是此部分既無現實存在且屬於被告
    高清義之犯罪所得，即不得對其宣告沒收或追徵。
㈣、被告高清義經宣告多數沒收，應併予執行之。
四、不另為無罪諭知之部分（即被訴共同犯如附表三編號1所示
    之重利部分）：
㈠、公訴意旨另以：被告高清義與同案被告楊進龍、楊鳳儀、邱
    素蘭、王朝陽、范姜春芳、廖志得、林資洋、翟永祥、袁有
    龍、許嘉修、許銘翔、許人元、莊邵民、徐文淼、范駿庭及
    林啟宇等人，共同基於重利之犯意聯絡及行為分擔，在報紙
    刊登「身分證1-12萬0000-000000 」借款廣告，或在路邊張
    貼「鈔好借、立即放款1-20萬、免押免保、0000-000000」
    廣告貼紙，吸引不特定被害人借貸，以每10日為1期、違法
    高利借貸月息高達45分利，並於借貸時預先扣除第1期利息
    ，而於附表三編號1所示之時、地，趁沈鳳金急迫需要金錢
    之際，貸放如附表三編號1所示之款項予沈鳳金，而取得與
    原本顯不相當之重利。因認被告高清義此部分所為，亦涉犯
    刑法第344條之重利罪嫌。
㈡、按犯罪事實應依證據認定之，無證據不得認定犯罪事實；不
    能證明被告犯罪者，應諭知無罪之判決，刑事訴訟法第154
    條第2項、第301條第1項分別定有明文。又事實之認定，應
    憑證據，如未能發現相當證據，或證據不足以證明，自不能
    以推測或擬制之方法，為裁判基礎（最高法院40年臺上字第
    86號判例參照）。另認定犯罪事實所憑之證據，雖不以直接
    證據為限，間接證據亦包括在內；然而無論直接或間接證據
    ，其為訴訟上之證明，須於通常一般之人不致有所懷疑，而
    得確信其為真實之程度者，始得據為有罪之認定，倘其證明
    尚未達到此一程度，而有合理之懷疑存在時，即無從為有罪
    之認定（最高法院76年臺上字第4986號判例參照）。
㈢、公訴意旨認被告高清義此部分所為涉犯刑法第344條之重利罪
    嫌，無非係以被害人沈鳳金之指述，以及在同案被告王超陽
    住處所扣得沈鳳金簽立之借據、本票為其論據。
㈣、經查：被害人沈鳳金於警詢時指稱：我於97年7月底，在桃園
    縣中壢市中央西路1段76項對面之停車場，有向地下錢莊借
    錢，是借1萬元、還1萬元，沒有算利息，借的錢已經還完了
    ，只是證件還沒有還我等語（見97年度偵字第21650號卷2第
    17至18頁），再觀諸證人沈鳳金簽立之借據、本票，其上亦
    未記載借款之金額、利率（見偵字第21650號卷四第310頁、
    第312頁），據此，自難認被告高清義有與同案被告楊進龍
    、王朝陽、廖志得、林資洋、翟永祥、袁有龍、許嘉修、許
    銘翔、莊邵民、徐文淼、范駿庭、楊鳳儀、邱素蘭等人共同
    借款予沈鳳金，並收取高額利息，尚難以刑法第344條之重
    利罪刑責相繩。
㈤、此外，公訴人就被告高清義所涉上開重利犯行，復未能提出
    其他積極證據相佐，被告高清義此部分之犯行自屬不能證明
    ，原應為被告高清義無罪之諭知，惟因公訴意旨認被告高清
    義此部分所為與前開經本院論罪科刑部分，具有裁判上之一
    罪關係，爰不另為無罪之諭知。
五、不另為免訴諭知之部分（即被訴共同犯如附表四編號1至16
    所示之重利部分）：
㈠、公訴意旨略以：被告高清義與同案被告楊進龍、楊鳳儀、邱
    素蘭、王朝陽、范姜春芳、廖志得、林資洋、翟永祥、袁有
    龍、許嘉修、許銘翔、許人元、莊邵民、徐文淼、范駿庭及
    林啟宇等人，共同基於重利之犯意聯絡及行為分擔，在報紙
    刊登「身分證1-12萬、0000-000-000」之借款廣告或張貼「
    鈔好借、立即放款1-20萬、免押免保、0000-000-000」之廣
    告貼紙，吸引不特定人前來借貸，以每10日為1期、違法高
    利借貸月息高達45分利，且於借貸時即預扣第1期利息，而
    於如附表四編號1至16所示之時、地，乘林淑珠（更名為林
    易宣，下稱林易宣）等人急迫需要金錢之際，分別貸放如附
    表四編號1至16所示之款項予林易宣等人，並約定如附表四
    編號1至16所示之利息，而取得與原本顯不相當之重利。因
    認被告高清義就附表四編號1至16之所為，均涉犯刑法第344
    條之重利罪嫌。
㈡、按時效完成者，應諭知免訴之判決，並得不經言詞辯論為之
    ，刑事訴訟法第302條第2款、第307條分別定有明文。再按
    行為後法律有變更者，適用行為時之法律，但行為後之法律
    有利於行為人者，適用最有利於行為人之法律，95年7月1 
    日修正施行之刑法第2條第1項定有明文。本條規定係關於新
    舊法比較適用之準據法，其本身無關行為可罰性要件之變更
    ，故於95年7月1日刑法部分條文修正施行後，如有涉及比較
    新舊法之問題，即應逕依修正後刑法第2條第1項規定，為「
    從舊從輕」之比較（最高法院95年度第8次刑事庭會議決議
    意旨參照）。查被告高清義於附表四編號1至16所載日期之
    行為後，刑法第344條之重利罪，業於103年6月18日業經修
    正公布，於103年6月20日施行。修正前刑法第344條原規定
    ：「乘他人急迫、輕率或無經驗貸以金錢或其他物品，而取
    得與原本顯不相當之重利者，處1年以下有期徒刑、拘役或
    科或併科1千元以下罰金」，修正後刑法第344條則規定：「
    乘他人急迫、輕率、無經驗或難以求助之處境，貸以金錢或
    其他物品，而取得與原本顯不相當之重利者，處3年以下有
    期徒刑、拘役或科或併科30萬元以下罰金」、「前項重利，
    包括手續費、保管費、違約金及其他與借貸相關之費用」。
    經比較新舊法之結果，以被告高清義行為時之修正前刑法第
    344條規定較為有利，是依前揭刑法第2條第1項前段之規定
    ，自應適用被告高清義行為時之修正前刑法第344條規定論
    處。
㈢、另被告高清義於附表四編號1至12所載日期之行為後，刑法第
    80條關於追訴權消滅時效之規定，亦經修正公布，並於95年
    7月1日施行，修正前刑法第80條原規定：「追訴權，因下列
    期間內不行使而消滅：死刑、無期徒刑或10年以上有期徒
    刑者，20年。3年以上10年未滿有期徒刑者，10年。1年以
    上3年未滿有期徒刑者，5年。1年未滿有期徒刑者，3年。
    拘役或罰金者，1年。前項期間自犯罪成立之日起算。但犯
    罪行為有連續或繼續之狀態者，自行為終了之日起算」，而
    修正後刑法第80條則規定：「追訴權，因下列期間內未起訴
    而消滅：犯最重本刑為死刑、無期徒刑或10年以上有期徒
    刑之罪者，30年。犯最重本刑為3年以上10年未滿有期徒刑
    之罪者，20年。犯最重本刑為1年以上3年未滿有期徒刑之
    罪者，10年。犯最重本刑為1年未滿有期徒刑、拘役或罰金
    之罪者，5年。前項期間自犯罪成立之日起算。但犯罪行為
    有繼續之狀態者，自行為終了之日起算」。本件被告高清義
    於附表四編號1至12所載日期涉犯修正前刑法第344條之重利
    罪，其法定刑為1年以下有期徒刑、拘役或科或併科1千元以
    下罰金，是依修正前刑法第80條之規定，追訴權時效期間為
    5年，修正後刑法第80條則將追訴權時效期間提高為10年，
    經比較新舊法之結果，以被告高清義於附表四編號1至12所
    載日期行為時即95年7月1日修正施行前之刑法第80條規定對
    被告高清義較為有利，是依刑法第2條第1項前段之規定，應
    適用被告高清義於附表四編號1至12所載日期行為時之95年7
    月1日修正施行前刑法第80條規定，則關於追訴權時效之停
    止進行，及其期間、計算，自應一體適用95年7月1日修正施
    行前之刑法第83條規定，合先敘明。另按追訴權之時效，如
    依法律之規定，偵查、起訴或審判之程序，不能開始或繼續
    時，停止其進行。停止原因繼續存在之期間，如達於第80條
    第1項各款所定期間4分之1者，其停止原因視為消滅，95年7
    月1日修正施行前之刑法第83條第1項、第3項定有明文。復
    按追訴權消滅時效之發生，應以不行使追訴權為其前提要件
    。所謂追訴權，係對行刑權而言，應指形式之刑罰權，包括
    偵查、起訴及審判權在內，若已實施偵查，此時追訴權既無
    不行使之情形，自不生時效進行之問題。檢察官於偵查終結
    後，遲未將案卷送交法院，使案件繫屬於法院，此段偵查終
    結後至案件實際繫屬法院之期間即與未行使追訴權無異，追
    訴權時效應繼續進行。否則檢察官若遲未將案卷送交法院，
    而追訴權時效亦無法進行，則與被告之時效利益有違（臺灣
    高等法院94年度上易字第1599號判決意旨參照）。
㈣、再按刑法第2條第1項之規定，係規範行為後「法律變更」所
    生新舊法比較適用之準據法，故如新舊法處罰之輕重相同，
    即無比較適用之問題，非此條所指之法律有變更，即無本條
    之適用，應依一般法律適用原則，適用裁判時法（最高法院
    95年度第21次刑事庭會議決議參照）。查被告高清義於附表
    四編號13至16所載之日期行為後，刑法第80條關於追訴權消
    滅時效之規定，業於108年5月28日修正公布，並於108年5月
    31日施行，修正前刑法第80條原規定：「追訴權，因下列期
    間內未起訴而消滅：犯最重本刑為死刑、無期徒刑或10年
    以上有期徒刑之罪者，30年。犯最重本刑為3年以上10年未
    滿有期徒刑之罪者，20年。犯最重本刑為1年以上3年未滿
    有期徒刑之罪者，10年。犯最重本刑為1年未滿有期徒刑、
    拘役或罰金之罪者，5年。前項期間自犯罪成立之日起算。
    但犯罪行為有繼續之狀態者，自行為終了之日起算」，修正
    後刑法第80條則規定：「追訴權，因下列期間內未起訴而消
    滅：犯最重本刑為死刑、無期徒刑或10年以上有期徒刑之
    罪者，30年。但發生死亡結果者，不在此限。犯最重本刑
    為3年以上10年未滿有期徒刑之罪者，20年。犯最重本刑為
    1年以上3年未滿有期徒刑之罪者，10年。犯最重本刑為1年
    未滿有期徒刑、拘役或罰金之罪者，5年。前項期間自犯罪
    成立之日起算。但犯罪行為有繼續之狀態者，自行為終了之
    日起算」。被告高清義於附表四編號13至16所示日期涉犯修
    正前刑法第344條之重利罪，其法定刑為1年以下有期徒刑、
    拘役或科或併科1千元以下罰金，無論依108年5月31日修正
    施行前之刑法第80條或修正後之刑法第80條規定，追訴權時
    效期間均為10年，是關於該條規定之修正，實質上並無法律
    效果之變更，自無新舊法比較之問題，應依一般法律適用原
    則，適用裁判時法即現行刑法第80條之規定。
㈤、另查被告高清義於附表四編號13至16所載之日期行為後，刑
    法第83條關於追訴權時效停止進行、停止原因視為消滅之規
    定，業於108年12月31日修正公布，並於109年1月2日施行。
    修正前刑法第83條原規定：「追訴權之時效，因起訴而停止
    進行。依法應停止偵查或因犯罪行為人逃匿而通緝者，亦同
    。前項時效之停止進行，有下列情形之一者，其停止原因視
    為消滅：諭知公訴不受理判決確定，或因程序上理由終結
    自訴確定者。審判程序依法律之規定或因被告逃匿而通緝
    ，不能開始或繼續，而其期間已達第80條第1項各款所定期
    間4分之1者。三、依第1項後段規定停止偵查或通緝，而其
    期間已達第80條第1項各款所定期間4分之1者。前2項之時效
    ，自停止原因消滅之日起，與停止前已經過之期間，一併計
    算」，修正後刑法第83條則規定：「追訴權之時效，因起訴
    而停止進行。依法應停止偵查或因犯罪行為人逃匿而通緝者
    ，亦同。前項時效之停止進行，有下列情形之一者，其停止
    原因視為消滅：諭知公訴不受理判決確定，或因程序上理
    由終結自訴確定者。審判程序依法律之規定或因被告逃匿
    而通緝，不能開始或繼續，而其期間已達第80條第1項各款
    所定期間3分之1者。依第1項後段規定停止偵查或通緝，而
    其期間已達第80條第1項各款所定期間3分之1者。前2項之時
    效，自停止原因消滅之日起，與停止前已經過之期間，一併
    計算」，是依修正前刑法第83條第2項第2款之規定，審判程
    序依法律之規定或因被告逃匿而通緝，不能開始或繼續，而
    其期間已達第80條第1項各款所定期間「4分之1」者，時效
    進行之停止原因視為消滅，修正後刑法第83條第2項第2款則
    提高為已達第80條第1項各款所定期間「3分之1」，時效進
    行之停止原因始視為消滅。經比較新舊法之結果，以被告高
    清義於附表四編號13至16所載日期行為時即109年1月2日修
    正施行前之刑法第83條規定對被告高清義較為有利，是依刑
    法第2條第1項前段之規定，被告高清義於附表四編號13至16
    所載日期涉犯修正前刑法第344條之重利罪，關於追訴權時
    效停止進行期間之計算，自應適用被告高清義行為時即109
    年1月2日修正施行前之刑法第83條規定。
㈥、經查：
１、被告高清義被訴於附表四編號1至16所示之時、地，乘林易宣
    等人急迫需要金錢之際，分別貸放如附表四編號1至16所示
    之款項予林易宣等人，並約定如附表四編號1至16所示之利
    息，而取得與原本顯不相當之重利，涉犯修正前刑法第344
    條之重利罪嫌，經檢察官於97年10月7日開始偵查後，於97
    年12月3日提起公訴，於同年12月4日繫屬本院，惟被告高清
    義於本院審理時逃匿，經本院於99年11月5日發布通緝，嗣
    於110年7月1日始遭緝獲等情，有臺灣桃園地方檢察署檢察
    官97年10月7日簽呈（見偵字第21650號卷一第1至4頁）、起
    訴書、本院收文戳章（見訴字第1200號卷一第1至18頁）、
    本院通緝書（見訴字第1200號卷五第253至258頁）及內政部
    警政署航空警察局通緝案件移送書所載被告高清義遭緝獲之
    日期（見本院卷一第7頁）等證在卷可稽，故本件追訴權時
    效，因被告高清義逃匿致審判之程序，不能繼續，而停止其
    進行，首堪認定。
２、被告高清義被訴於附表四編號1至12所示日期涉犯修正前刑法
    第344條之重利罪嫌，依95年7月1日修正施行前刑法第80條
    第1項第3款、第83條之規定，其追訴權時效期間共6年3月（
    即5年+5年/4＝6年3月），而自檢察官開始實施偵查日起至本
    院發布通緝日止，此段期間檢察官及本院乃依法行使追訴及
    審判之程序，依司法院大法官會議釋字第138號解釋，此時
    追訴權既無不行使之情形，自不生時效進行之問題。又被告
    高清義被訴於附表四編號12所載日期涉犯修正前刑法第344
    條之重利罪嫌，追訴權時效自95年6月15日被告高清義犯罪
    成立之日起算（按起訴書認被告高清義犯罪時間係95年6月
    間，並未載明日期，則以當月15日為準），加計前揭6年3月
    追訴權時效期間，及檢察官自97年10月7日開始偵查迄至99
    年11月5日本院發布通緝期間之2年1月又30日，再扣除97年1
    2月3日檢察官提起公訴至同年月4日案件繫屬於本院之2日，
    故被告高清義被訴於附表四編號12所載日期涉犯修正前刑法
    第344條重利罪嫌之追訴權時效，至遲應於103年11月13日即
    告完成。而被告高清義被訴於附表四編號1至11所示日期涉
    犯修正前刑法第344條之重利罪嫌，因犯罪時間均在如附表
    四編號12所示之日期（95年6月15日）之前，是其等追訴權
    亦均已於103年11月13日前即告完成。
３、又被告高清義被訴於附表四編號13至16所示之日期涉犯修正
    前刑法第344條之重利罪嫌，關於追訴權消滅時效之規定，
    應適用裁判時即現行刑法第80條第1項第3款之規定；而就追
    訴權時效停止進行期間及計算之規定，則應適用被告高清義
    行為時即109年1月2日修正施行前之刑法第83條規定，業如
    前述。是被告高清義於附表四編號13至16所示日期涉犯修正
    前刑法第344條之重利罪嫌，依現行刑法第80條第1項第3款
    、109年1月2日修正施行前刑法第83條之規定，其追訴權時
    效期間共12年6月（10年+10年/4＝12.5年），而自檢察官開
    始實施偵查日起至本院發布通緝日止，此段期間檢察官及本
    院乃依法行使追訴及審判之程序，依司法院大法官會議釋字
    第138號解釋，此時追訴權既無不行使之情形，自不生時效
    進行之問題。是被告高清義被訴於附表四編號16所示日期涉
    犯修正前刑法第344條之重利罪嫌，追訴權時效自95年8月15
    日被告高清義犯罪成立之日起算（按起訴書認被告高清義犯
    罪時間係95年8月間，未載明日期，則以當月15日為準），
    加計前揭12年6月追訴權時效期間，及檢察官自97年10月7日
    開始偵查迄至99年11月5日本院發布通緝期間之2年1月又30
    日，再扣除97年12月3日檢察官提起公訴至同年月4日案件繫
    屬於本院之2日，故被告高清義被訴於附表四編號16所示日
    期涉犯修正前刑法第344條重利罪嫌之追訴權時效，至遲應
    於其遭緝獲（110年7月1日）前之110年4月13日即告完成。
    而被告高清義被訴於附表四編號13至15所示日期涉犯修正前
    刑法第344條之重利罪嫌，因犯罪時間均在如附表四編號16
    所示之日期（即95年8月15日）之前，是其等追訴權亦均已
    於110年4月13日前即告完成。
４、綜上所述，被告高清義被訴於附表四編號1至16所示之時、地
    ，涉犯修正前刑法第344條之重利罪嫌，其犯罪之追訴權時
    效既均已完成，揆諸前揭說明，本應均為免訴之諭知。惟因
    公訴意旨認被告高清義此部分所為，與上揭經本院論罪科刑
    之重利罪部分，有裁判上之一罪關係，爰均不另為免訴之諭
    知。
乙、無罪部分：
一、公訴意旨另以：被告楊進龍於96年間發起主持3人以上，具
    有內部管理結構，以涉犯重利、暴力討債及恐嚇等犯罪為宗
    旨，而其成員從事犯罪活動具有集團性、常習性、脅迫性及
    暴力性之組織，以上、下隸屬指揮制度，定立獎金派發策勵
    旗下組織成員從事經營地下錢莊，為使其組織獲取更多不法
    暴利，乃指揮、教唆其下組織成員從事暴力討債、恐嚇、妨
    害自由、傷害等不法犯行脅迫不特定借貸人，以達順利收回
    放款之本金及高額利息之目的。該組織係以在報紙刊登「身
    分證1-12萬、0000-000000」借款廣告或在路邊張貼「鈔好
    借、立即放款1-20萬、免押免保、0000-000000」廣告貼紙
    ，吸引不特定被害人前來借貸，以每10日為1期限、違法高
    利借貸月息高達45分利，並於借貸時預先扣除第1期利息。
    其組織內部結構及上下屬關係為：被告楊進龍為該組織實際
    出資、操縱該組織幹部成員，經營地下錢莊，每月5日，先
    後在桃園縣○鎮市○○街000巷00弄00號6 樓及桃園縣○○市○○○
    街0號10樓處所，從組織獲得之不法利益，以6比4之比例分
    派予成員，並在大陸及臺灣地區明確操控該組織犯罪行為之
    方向及策略，唆使其下成員潑漆或以3秒膠破壞門鎖，藉此
    恫嚇被害人及其家屬致使心生畏懼，迫使出面償還債務。被
    告王朝陽原係被告楊進龍為擴展幫派組織勢力，派遣至宜蘭
    縣、市地區，經營組織分部從事放款、暴力討債等犯行之幹
    部，近期受被告楊進龍指示移師桃園縣地區與原組織合併後
    ，擔任新任總管，負責定期向被告楊進龍報告帳務及指揮旗
    下成員放款及暴力討債。被告高清義原為該組織之總管，負
    責定期向被告楊進龍報告帳務及指揮旗下成員放款及暴力討
    債，嗣因被告王朝陽調回桃園地區後，始專責放款及收款業
    務。被告范姜春芳、廖志得、林資洋、翟永祥、袁有龍、許
    嘉修、許銘翔、許人元、莊邵民、徐文淼、范駿庭及林啟宇
    等人則負責刊登報紙借款廣告、張貼借款小廣告、放款、收
    帳及暴力討債等工作，共同達成該組織之不法目的（被告楊
    進龍被訴涉犯發起犯罪組織罪嫌，以及被告王朝陽、廖志得
    、林資洋、翟永祥、袁有龍、許嘉修、許銘翔、莊邵民、徐
    文淼、范駿庭被訴涉犯參與犯罪組織罪嫌，均經本院以97年
    度訴字第1200號判決判處無罪確定；被告范姜春芳被訴涉犯
    參與犯罪組織罪嫌，則因其於審理中業已死亡，而經本院以
    97年度訴字第1200號判決判處公訴不受理確定）。因認被告
    高清義亦涉犯組織犯罪防制條例第3條第1項後段之參與犯罪
    組織罪嫌。
二、證據能力方面：
㈠、按組織犯罪防制條例第12條第1項中段規定：「訊問證人之筆
    錄，以在檢察官或法官面前作成，並經踐行刑事訴訟法所定
    訊問證人之程序者為限，始得採為證據」，此為刑事訴訟證
    據能力之特別規定，且較92年2月6日修正公布，同年9月1 
    日施行之刑事訴訟法證據章有關傳聞法則之規定更為嚴謹，
    自應優先適用。依上開規定，證人於警詢時之陳述，於違反
    組織犯罪防制條例案件，即絕對不具證據能力，無修正後刑
    事訴訟法第159條之2、第159條之3及第159條之5規定之適用
    ，不得採為判決基礎（最高法院97年度台上字第1727號判決
    意旨參照）。依上開說明，本案相關證人於警詢中所述，就
    檢察官起訴被告高清義涉犯參與犯罪組織之犯行部分，即絕
    對不具證據能力。
㈡、又我國刑事訴訟法基於證據裁判主義及證據能力之規定，得
    以作為認定犯罪事實之依據，以有證據能力之證據為限，惟
    於審判期日證人所為陳述與審判外之陳述相異時，可提出該
    證人先前所為自我矛盾之陳述，用來減低其在審判時證言之
    證明力，此種作為彈劾證據使用之傳聞證據，因非用於認定
    犯罪事實之基礎，不受傳聞法則之拘束。因此，被告以外之
    人於審判外之言詞或書面陳述，雖不得以之直接作為證明犯
    罪事實存否之證據，但非不得以之作為彈劾證據，用來爭執
    或減損被告、證人或鑑定人陳述之證明力（最高法院97年度
    台上字第1093、1981號判決意旨參照）。是證人即同案被告
    莊邵民及相關證人於警詢中所述，固無證據能力，但仍得作
    為彈劾證據。
三、按犯罪事實應依證據認定之，無證據不得認定犯罪事實；不
    能證明被告犯罪者，應諭知無罪之判決，刑事訴訟法第154
    條第2項、第301條第1項分別定有明文。又事實之認定，應
    憑證據，如未能發現相當證據，或證據不足以證明，自不能
    以推測或擬制之方法，為裁判基礎；且認定不利於被告之事
    實須依積極證據，苟積極證據不足為不利於被告事實之認定
    時，即應為有利於被告之認定；另認定犯罪事實所憑之證據
    ，雖不以直接證據為限，間接證據亦包括在內，然而無論係
    直接證據或間接證據，其為訴訟上之證明，須於通常一般之
    人均不致有所懷疑，而得確信其為真實之程度者，始得據為
    有罪之認定，倘其證明尚未達到此一程度，而有合理性之懷
    疑存在，無從使事實審法院得有罪之確信時，即應由法院為
    諭知被告無罪之判決（最高法院40年度台上字第86號、30年
    度台上字第816 號、76年度台上字第4986號判例意旨可資參
    照）。況檢察官就被告犯罪事實，應負舉證責任，並指出證
    明之方法，刑事訴訟法第161條第1項亦有明定，是檢察官對
    於起訴之犯罪事實，應負提出證據及說服之實質舉證責任，
    倘其所提出之證據，不足為被告有罪之積極證明，或其指出
    證明之方法，無從說服法院以形成被告有罪之心證，基於無
    罪推定之原則，自應為被告無罪判決之諭知（最高法院92年
    度台上字第128 號判例意旨參照）。
四、公訴意旨認被告高清義涉犯參與犯罪組織罪嫌，無非係以同
    案被告楊進龍、王朝陽、廖志得、林資洋、翟永祥、袁有龍
    、許嘉修、許銘翔、莊邵民、徐文淼、范駿庭之供述，證人
    李榮木、劉梅嬌、陳阿臺、黃柏凱、徐安蘭、沈鳳金、詹漢
    祿、劉銘鎮、彭建財、黃俊德、藍青田、邱陳初玉、洪藝華
    、邱傳振、趙展璋、王連豐、陳賜記、林易宣、廖淑雅、張
    滿華、葉良銀、張國勳、吳秋蘭、黃鄭美女、王羿晴、洪美
    娟、林添興、劉子瑄、羅國雄、劉劍亭、黃志文、黃崇奕、
    葉佩芸、羅運棋、陳聰德、葉佐雄、黃淑卿、謝聰明、劉興
    中、徐嘉駿、張書瑟、何金水、許銘維、吳鑫德、林岑澤、
    邱淑勤、陳壬豪、謝明道、黃華閔、劉梅芬、黃麗珍就其等
    遭重利、恐嚇等經過之證述，及同案被告間之通訊監察譯文
    ，以及扣案之自由時報廣告、本票、借據、帳冊、身分證影
    本等為其主要論據。
五、訊據被告高清義堅決否認有何參與犯罪組織之犯行，辯稱：
    楊進龍雖有提供資金，讓其從事放款業務，但其並無參與犯
    罪組織等語。經查：　　
㈠、按犯罪組織，係指3人以上，有內部管理結構，以犯罪為宗旨
    或以其成員從事犯罪活動，具有集團性、常習性及脅迫性或
    暴力性之組織，被告高清義行為時之組織犯罪防制條例第2
    條定有明文。且該組織應具備「集團性、常習性及脅迫性」
    ，或「集團性、常習性及暴力性」一項，始構成該條例所稱
    之犯罪組織。所謂「內部管理結構」者，是指一個組織之內
    ，彼此之間有分工合作之關係，互有參與組織之認識，而具
    有歸屬性、指揮性或從屬性等關係者，並在於顯示犯罪組織
    之內部層級管理之特性，以別於一般共犯或結夥犯之組成。
    另所謂「集團性」、「常習性」及「脅迫性」或「暴力性」
    等特性，乃犯罪組織表彰於外之組織性質。自集團性而言，
    除應具備3人以上外，該組織更須有內部管理結構，主持人
    與成員間應有層級之分，且組織本身亦不因主持人或其他管
    理人或成員之更換而有所異同；自常習性而言，該組織之存
    續，在時間上具有永久性，且並非為某一特定犯罪，或某特
    定人士而組成；而自脅迫性、暴力性而言，該組織成立之目
    的係以不正當手段從事某種類或不特定種類之犯罪為目的。
    是須以3人以上，有內部層級管理之特性，而以企業化、組
    織化實際從事犯罪行為者，始可認為犯罪組織（最高法院91
    年度台上字第3844判決可參）。
㈡、秘密證人B1雖指訴被告楊進龍成立犯罪組織，然其於警詢時
    亦證稱：其朋友加入時，並無正式的入幫會儀式等語（見97
    年度偵字第21650號卷一第308 頁）。另同案被告莊邵民於
    警詢時雖供稱：范姜春芳係屬於竹聯幫「忠堂」人馬，竹聯
    幫忠堂的「頭頭」叫做「龍哥」，是有組織性的幫派，其現
    在擔任竹聯幫忠堂分屬地下錢莊之收帳員即工讀生，據其所
    知，竹聯幫忠堂分成地下錢莊、不良債權2掛，其屬於暴力
    討債部分，有支領該幫派的薪水，「龍哥」在地下錢莊是最
    上層的老闆，每月5日由「龍哥」在香堂發放薪水給工讀生
    ，薪水每個月約21,000元左右，平日工讀生係受業務員「姜
    哥」指示，如其他幹部要求其支援，必須經姜哥同意，平日
    其等就是發派及張貼借款的貼紙及傳單，業務員係其上級幹
    部，其等對外都是以公司作為稱號，有1本名冊跟代號，是
    「姜哥」在保管，其加入的該幫派，成立目的就係從事經營
    高利貸，如有人跑債，公司幹部就會指揮其等或串連幹部、
    其他成員相互支援恐嚇、毀損債務人或其他親屬的屋宅等語
    （見97年度他字第1522號卷第321頁、第323至324頁），然
    同案被告莊邵民於警詢時之上開供述並無證據能力，且其於
    本院審理中以證人身分具結證述時已全盤否認前開所述（見
    訴字第1200號卷五第196頁），縱認其於警詢中所述屬實，
    惟該等成員間平日之工作為「貼貼紙及發傳單」，顯非屬以
    犯罪為宗旨或以其成員從事犯罪活動之組織，而如有人積欠
    債務時，方會有討債之行為，則依同案被告莊邵民所述，其
    亦可能係受范姜春芳之指示，針對其所放款而未還款之部分
    ，為討債行為，然尚難以此概括推斷該組織即係以犯罪為宗
    旨之組織。又同案被告莊邵民於警詢中繪製之「組織圖」（
    見97年度他字第1522號卷第308頁），亦僅概括繪製「龍哥
    」下轄「姜哥」、「呆哥」、「仔仔」、「阿龍哥」等幹部
    ；「姜哥」下又有廖志得、「阿祥」、「厚道」等業務及莊
    邵民、「胖子」等工讀生；「呆哥」下又有「Pash哥」、「
    高黑」等人，惟並未敘明其依據，且此僅係同案被告莊邵民
    於警詢中概括繪製之圖表，其等上下之間究係如何指揮、管
    理，有何規範，均難憑該圖表而得知，自不得以此籠統之供
    述為不利被告高清義之認定。
㈢、又公訴人所舉證人李榮木、劉梅嬌、陳阿臺、黃柏凱、徐安
    蘭、沈鳳金、詹漢祿、劉銘鎮、彭建財、黃俊德、藍青田、
    邱陳初玉、洪藝華、邱傳振、趙展璋、王連豐、陳賜記、林
    易宣、廖淑雅、張滿華、葉良銀、張國勳、吳秋蘭、黃鄭美
    女、王羿晴、洪美娟、林添興、劉子瑄、羅國雄、劉劍亭、
    黃志文、黃崇奕、葉佩芸、羅運棋、陳聰德、葉佐雄、黃淑
    卿、謝聰明、劉興中、徐嘉駿、張書瑟、何金水、許銘維、
    吳鑫德、林岑澤、邱淑勤、陳壬豪、謝明道、黃華閔、劉梅
    芬、黃麗珍就其等遭重利、恐嚇等經過之證述，及扣案之自
    由時報廣告、本票、借據、帳冊、身分證影本，以及同案被
    告間之通訊監察譯文等證，至多僅能證明被告高清義與同案
    被告楊進龍、王朝陽、廖志得、林資洋、翟永祥、袁有龍、
    許嘉修、許銘翔、莊邵民、徐文淼、范駿庭有參與地下錢莊
    之經營並涉犯重利罪，或因追討部分債務而有恐嚇等情，然
    重利罪係指乘他人急迫、輕率或無經驗貸以金錢或其他物品
    ，而取得與原本顯不相當之重利，不必然與成立以暴力犯罪
    為宗旨之組織相關，至如借貸之人無法如期歸還，而同案被
    告楊進龍等人因討債涉犯恐嚇等罪刑，亦未必係組織性所為
    ，是本案既無具體證據證明該地下錢莊係以犯罪為宗旨之結
    社、係有內部管理結構，並以犯罪為宗旨或以其成員從事犯
    罪活動，具有集團性、常習性及脅迫性或暴力性之犯罪組織
    ，即難據此認定被告高清義與同案被告楊進龍、王朝陽、廖
    志得、林資洋、翟永祥、袁有龍、許嘉修、許銘翔、莊邵民
    、徐文淼、范駿庭等人有何違反組織犯罪防制條例之犯行。
㈣、再者，同案被告莊邵民於本院審理時具結證稱：地下錢莊之
    成員中，其僅認識范姜春芳、廖志得、徐文淼、林資洋，其
    餘成員並不認識，其也不認識楊進龍。係范姜春芳交代其去
    收款，廖志得告訴其去何處貼借款的貼紙，其會跟徐文淼一
    起去貼貼紙等語（見訴字第1200號卷五第195至196頁），核
    與同案被告楊進龍陳稱：其僅認識王朝陽、高清義、范姜春
    芳、廖志得、袁有龍、翟永祥，工讀生部分流動性高，其不
    太清楚等語相符（見97年度偵字第21650號卷1第58至59頁）
    。另同案被告王朝陽亦供稱：其對林資洋、廖志得、莊邵民
    、袁有龍並無印象，成員要退出就退出，只要帳交代清楚即
    可等語（見訴字第1200號卷五第82頁）；同案被告袁有龍亦
    陳稱：其很少跟其他成員接觸等語（見97年度偵字第21650
    號卷二第123至124 頁），是依上揭被告等人所述可知，其
    等間之聯繫並不頻繁、緊密，該地下錢莊之各成員間，彼此
    互不熟識，其分工合作之關係不明，難認互有參與組織之認
    識，對於進入該地下錢莊，或離開該地下錢莊，亦無明顯之
    限制，可見其等對於該地下錢莊亦無歸屬性，該地下錢莊並
    非具有嚴密之內部層級管理之特性，尚難認屬組織犯罪防制
    條例所規範之犯罪組織。
㈤、此外，公訴人復未提出具體證據證明本案地下錢莊係以犯罪
    為宗旨之結社、係有內部管理結構，並以犯罪為宗旨或以其
    成員從事犯罪活動，具有集團性、常習性及脅迫性或暴力性
    之犯罪組織，亦查無該地下錢莊有何組織管理結構之具體事
    證。本案復未扣得相關之「組織名冊」、「組織管理規章」
    ，則該地下錢莊之內部結構及管理模式為何，亦難查知，自
    難認被告高清義有何參與犯罪組織之犯行。
六、綜上所述，公訴人所舉之上開論據，均不足以證實被告高清
    義確有參與犯罪組織之犯行，尚不足以使本院形成被告高清
    義涉犯參與犯罪組織罪之確信心證，此外，復查無其他積極
    證據足資證明被告高清義有何公訴人所指之上述犯行，揆諸
    首開說明，自應為無罪之諭知。
據上論斷，刑事訴訟法第299條第1項前段、第301條第1項、第30
2條第2款，修正前刑法第344條，刑法第2條第1項前段、第2項、
第28條、第41條第1項前段、第8項、第51條第5款、第38條之1第
1項前段、第3項、第40條之2第1項，刑法施行法第1條之1第1項
、第2項前段、第8條之1，判決如主文。
本案經檢察官楊朝森提起公訴，經檢察官蕭佩珊到庭執行職務。
中　　華　　民　　國　　111 　年　　6 　　月　　30　　日
                  刑事第六庭  審判長法　官　劉淑玲
　　　　　　　　　                  法  官  何宇宸
　　　　　　　　　                  法  官  何啓榮
以上正本證明與原本無異。
如不服本判決應於收受判決後20日內向本院提出上訴書狀，並應
敘述具體理由。其未敘述上訴理由者，應於上訴期間屆滿後20日
內向本院補提理由書(均須按他造當事人之人數附繕本)「切勿逕
送上級法院」。 
                                    書記官  范升福
中　　華　　民　　國　　111 　年　　6 　　月　　30　　日
附錄本案論罪科刑依據之法條：
修正前中華民國刑法第344條
乘他人急迫、輕率或無經驗貸以金錢或其他物品，而取得與原本
顯不相當之重利者，處1年以下有期徒刑、拘役或科或併科1千元
以下罰金。
附表一：本案高利借貸地下錢莊參與之共犯及其等參與期間
編號 共犯姓名 參與之時間 證據所在卷頁 1 楊進龍 93年間迄至97年10月6日為警查獲為止  ①被告楊進龍之自白（見偵字第21650號卷一第229頁、第256頁） ②被害人之指述（詳見附表二證據所在卷頁欄所示）　 2 王朝陽 96年間起迄至97年10月6日為警查獲為止 ①被告王朝陽之自白（見訴字第1200號卷五第82頁） ②被害人之指述（詳見附表二證據所在卷頁欄所示）　 3 邱素蘭 96年間迄至97年10月6日為警查獲為止 被告邱素蘭之自白（見偵字第21650號卷二第99頁） 4 楊鳳儀 96年8、9月間迄至97年10月6日為警查獲為止 被告楊鳳儀之自白（見偵字第21650號卷二第181頁及背面） 5 范姜春芳 96年底迄至97年10月6日為警查獲為止 ①被告范姜春芳之自白（見偵字第21650號卷一第65頁、第72頁） ②被害人之指述（詳見附表二證據所在卷頁欄所示） 6 廖志得 96年11月底迄至97年10月6日為警查獲為止 ①被告廖志德之自白（見偵字第21650號卷一第41頁頁） ②被害人之指述（詳見附表二證據所在卷頁欄所示）　 7 袁有龍 96年11月間至97年4月間  被告袁有龍之自白（見偵字第21650號卷二第115至116頁）　 8 翟永祥 96年12月底迄至97年10月6日為警查獲為止 ①被告翟永祥之自白（見偵字第21650號卷二第69頁） ②被害人之指述（詳見附表二證據所在卷頁欄所示）　 9 許銘翔 96年12月底迄至97年10月6日為警查獲為止 ①被告許銘翔之自白（見偵字第21650號卷4第271頁） ②被害人之指述（詳見附表二證據所在卷頁欄所示）　 10 徐文淼 97年1月迄至97年10月6日為警查獲為止 ①被告徐文淼之自白（見偵字第21650號卷二第136頁） ②被害人之指述（詳見附表二證據所在卷頁欄所示）　 11 范駿庭 97年1月間迄至97年10月6日為警查獲為止 被告范駿庭之自白（見偵字第21650號卷二第10頁） 12 莊邵民 97年3月初迄至97年10月6日為警查獲為止 ①被告莊邵民之自白（見訴字第1200號卷五第198頁） ②被害人之指述（詳見附表二證據所在卷頁欄所示）　 13 林資洋 97年3月間至97年6月中旬 ①被告林資洋之自白（見偵字第21650號卷一第106頁） ②被害人之指述（詳見附表二證據所在卷頁欄所示） 14 許嘉修  97年7月間迄至97年10月6日為警查獲為止 ①被告許嘉修之自白（見偵字第21650號卷二第39頁） ②被害人之指述（詳見附表二證據所在卷頁欄所示） 
附表二：
編號 借款人 經指認之放款人或收款人 借款日期、地點 借款金額與計息方式 已收取之利息  證據所在卷頁 備註 主文 1 劉興中 翟永祥 ①96年4月22日 ②96年4月24日 地點均在桃園縣桃園市大興西路與春日路口 ①3萬元（每10天1期，每期利息4,500元，預扣利息4,500元，實拿25,500元） ②2萬元（每10天1期，每期利息3,000元，預扣利息3,000元，實拿17,000元） 7,500元 ①被害人劉興中於警詢時之指訴、於偵訊中之證述（見偵字第21650號卷三第381至383頁、第409至414頁） ②被害人劉興中簽立之本票4張、借據2張（見偵字第21650號卷三第384至387頁） 即起訴書附表編號37 高清義共同乘他人急迫貸以金錢，而取得與原本顯不相當之重利，處有期徒刑貳月，如易科罰金，以新臺幣壹仟元折算壹日。 2 洪美娟 利息匯入王朝陽名下之華南銀行帳戶 96年5月間，在花蓮縣○○鄉○○○街00○0號 2萬元（每10天1期，每期利息3,000元，預扣利息3,000元，實拿17,000元）  12萬元 被害人洪美娟於警詢時之指訴、於偵訊中之證述（見偵字第21650號卷三第22至26頁、第197至202頁） 即起訴書附表編號24 高清義共同乘他人急迫貸以金錢，而取得與原本顯不相當之重利，處有期徒刑參月，如易科罰金，以新臺幣壹仟元折算壹日。 3 黃俊德 未指認 96年間，在桃園縣平鎮市平鎮工業區某處  3萬元（每10天1期，每期利息6,000元，預扣利息6,000元，實拿24,000元） 68,000元 ①被害人黃俊德於警詢時之指訴、於偵訊中之證述（見偵字第21650號卷三第149至152頁、第209至213頁） ②被害人黃俊德簽立之本票2張、借據1張（見偵字第21650號卷三第153至154頁） 即起訴書附表編號8 高清義共同乘他人急迫貸以金錢，而取得與原本顯不相當之重利，處有期徒刑參月，如易科罰金，以新臺幣壹仟元折算壹日。 4 謝明道 范姜春芳 ①96年間 ②97年2月28日 地點均在桃園縣桃園市國強一街附近 ①10萬元（每10天1期，每期利息15,000元，預扣利息15,000元，實拿85,000元） ②10萬元（每10天1期，每期利息15,000元，預扣利息15,000元，實拿85,000元） 3萬元 ①被害人謝明道於警詢時之指訴（見偵字第21650號卷1第262至265頁、第286頁） ②被害人謝明道簽立之本票2張、借據1張（見偵字第21650號卷4第175至176頁） 即起訴書附表編號46 高清義共同乘他人急迫貸以金錢，而取得與原本顯不相當之重利，處有期徒刑伍月，如易科罰金，以新臺幣壹仟元折算壹日。 5 黃淑卿 未指認 96年8、9月間，在桃園縣中壢市中山東路附近 5萬元（每10天1期，每期利息12,500元，預扣利息12,500元，實拿37,500元） 5萬元 被害人黃淑卿於警詢時之指訴、於偵訊中之證述（見偵字第21650號卷三第350至353頁、第409至414頁） 即起訴書附表編號35 高清義共同乘他人急迫貸以金錢，而取得與原本顯不相當之重利，處有期徒刑參月，如易科罰金，以新臺幣壹仟元折算壹日。 6 葉佐雄 范姜春芳 ①96年9月間 ②97年5月間 地點均在桃園縣平鎮市延平路陽明醫院前 ①6萬元（每10天1期，每期利息9,000元，預扣利息9,000元，實拿51,000元） ②6萬元（每10天1期，每期利息9,000元，預扣利息9,000元，實拿51,000元） 10萬元 ①被害人葉佐雄於警詢時之指訴、於偵訊中之證述（見偵字第21650號卷三第388至391頁、第409至414頁） ②被害人葉佐雄簽立之本票2張、借據1張（見偵字第21650號卷三第392至393頁） 即起訴書附表編號34 高清義共同乘他人急迫貸以金錢，而取得與原本顯不相當之重利，處有期徒刑肆月，如易科罰金，以新臺幣壹仟元折算壹日。 7 趙展璋 未指認 ①96年10月18日 ②96年11月中旬 地點均在桃園縣中壢市某處 ①1萬元（每月為1期《起訴書附表誤載為每10天為1期，應予更正》，每期利息1,000元，預扣利息1,000元，實拿9,000元） ②2萬元（每月為1期《起訴書附表誤載為每10天為1期》，每期利息2,000元，預扣利息2,000元，實拿18,000元） 3,000元 ①被害人趙展璋於警詢時之指訴、於偵訊中之證述（見偵字第21650號卷三第34至38頁、第197至202頁） ②被害人趙展璋簽立之本票2張、借據1張（見偵字第21650號卷4第311頁扣押物品目錄表） 即起訴書附表編號13 高清義共同乘他人急迫貸以金錢，而取得與原本顯不相當之重利，處有期徒刑貳月，如易科罰金，以新臺幣壹仟元折算壹日。 8 邱傳鎮 廖志德 范姜春芳 ①96年11月28日，在臺北縣林口鄉麗園一街11巷口便利超商前 ②97年5、6月間，在桃園縣龜山鄉復興一路「麥當勞」前 ①2萬元（每10天1期，每期利息3,000元，預扣利息3,000元，實拿17,000元） ②3萬元（每10天1期，每期利息4,500元，預扣利息4,500元，實拿25,500元）  15萬元 　 ①被害人邱傳鎮於警詢時之指訴、於偵訊中之證述（見偵字第21650號卷三第47至49頁、第197至202頁，偵字第21650號卷1第286至287頁） ②被害人邱傳鎮簽立之本票2張、借據1張（見偵字第21650號卷4第311頁扣押物品目錄表） ③被害人邱傳鎮領回其駕照之贓物認領保管單（見偵字第21650號卷三第54頁） ④被害人邱傳鎮提出其轉帳借款利息之自動櫃員機交易明細表5張（見偵字第21650號卷1第283至284） 即起訴書附表編號12 高清義共同乘他人急迫貸以金錢，而取得與原本顯不相當之重利，處有期徒刑參月，如易科罰金，以新臺幣壹仟元折算壹日。 9 林添興 高清義 王朝陽  96年底，在宜蘭縣羅東鎮公所前 2萬元（每10天1期，每期利息3,000元，預扣利息3,000元，實拿17,000元） 6萬元 被害人林添興於警詢時之指訴、於偵訊中之證述（見偵字第21650號卷三第68至71頁、第203至208頁） 即起訴書附表編號25 高清義共同乘他人急迫貸以金錢，而取得與原本顯不相當之重利，處有期徒刑參月，如易科罰金，以新臺幣壹仟元折算壹日。 未扣案之犯罪所得新臺幣壹萬捌仟元沒收，於全部或一部不能沒收或不宜執行沒收時，追徵其價額。 10 徐嘉駿 林資洋 ①96年底 ②97年初 地點均在桃園縣中壢市福州二街住處附近之便利商店 ①6萬元（每10天1期，每期利息9,000元，預扣利息9,000元，實拿51,000元） ②6萬元（每10天1期，每期利息9,000元，預扣利息9,000元，實拿51,000元） 6萬元 ①被害人徐嘉駿於警詢時之指訴、於偵訊中之證述（見偵字第21650號卷三第394至399頁、第409至414頁） ②被害人徐嘉駿簽立之本票2張、借據1張（見偵字第21650號卷三第400至401頁） 即起訴書附表編號38 高清義共同乘他人急迫貸以金錢，而取得與原本顯不相當之重利，處有期徒刑肆月，如易科罰金，以新臺幣壹仟元折算壹日。 11 詹漢祿 王朝陽 ①96年底，在臺灣某處 ②97年8月14日，在宜蘭縣○○鄉○○路000號 ①2萬元（每10天1期，每期利息3,000元，預扣利息3,000元，實拿17,000元） ②4萬元（每10天1期，每期利息6,000元，預扣利息6,000元，實拿34,000元） 67,000元 ①被害人詹漢祿於警詢時之指訴、於偵訊中之證述（見偵字第21650號卷三第82至85頁、第203至208頁） ②被害人詹漢祿簽立之本票2張、借據1張（見偵字第21650號卷三第90至91頁） ③被害人詹漢祿領回其汽車駕照之贓物認領保管單（見偵字第21650號卷三第88頁） 即起訴書附表編號5 高清義共同乘他人急迫貸以金錢，而取得與原本顯不相當之重利，處有期徒刑參月，如易科罰金，以新臺幣壹仟元折算壹日。 12 王羿晴 許嘉修 許銘翔 97年2月間，在桃園縣○○市○○路000○0號樓下 2萬元（每10天1期，每期利息2,000元，預扣利息2,000元，實拿18,000元） 2,000元 ①被害人王羿晴於警詢時之指訴、於偵訊中之證述（見偵字第21650號卷三第9至11頁、第197至202頁） ②被害人王羿晴簽立之本票3張、借據1張（見偵字第21650號卷4第195至196頁） ③被害人王羿晴領回其身分證及配偶健保卡、駕照之贓物認領保管單（見偵字第21650號卷三第13頁） 即起訴書附表編號23 高清義共同乘他人急迫貸以金錢，而取得與原本顯不相當之重利，處有期徒刑貳月，如易科罰金，以新臺幣壹仟元折算壹日。 13 黃鄭美女 未指認 97年2月21日，在臺北縣○○鎮○○街000號 3萬元（借款時即預扣利息6,000元；嗣後每1天為1期，每期利息1,000元《起訴書附表誤載為每10天1期，利息為每萬元1,500元，應予更正》） 19,000元 ①被害人黃鄭美女於警詢時之指訴、於偵訊中之證述（見偵字第21650號卷三第72至74頁、第203至208頁） ②被害人黃鄭美女簽立之本票2張、借據1張（見偵字第21650號卷4第188至189頁） 即起訴書附表編號22 高清義共同乘他人急迫貸以金錢，而取得與原本顯不相當之重利，處有期徒刑貳月，如易科罰金，以新臺幣壹仟元折算壹日。 14 許銘維 林資洋 ①97年2月22日 ②97年4月間 地點均在桃園縣中壢市世紀廣場前 ①1萬元（每10天1期，每期利息1,500元，預扣利息1,500元，實拿8,500元） ②1萬元（每月為1期，每期利息1,500元，預扣利息1,500元，實拿8,500元） 6,000元 ①被害人許銘維於警詢時之指訴、於偵訊中之證述（見偵字第21650號卷三第402至405頁、第409至414頁） ②被害人許銘維簽立之本票4張、借據1張（見偵字第21650號卷三第406至408頁） 即起訴書附表編號41 高清義共同乘他人急迫貸以金錢，而取得與原本顯不相當之重利，處有期徒刑貳月，如易科罰金，以新臺幣壹仟元折算壹日。 15 羅運棋 王朝陽 97年2、3月間，在桃園縣○○市○○路0段000巷0號附近 3萬元（每10天1期，每期利息4,500元，預扣利息4,500元，實拿25,500元） 94,500元 ①被害人羅運棋於警詢時之指訴、於偵訊中之證述（見偵字第21650號卷三第345頁、第347至349頁、第409至414頁） ②被害人羅運棋簽立之本票2張、借據1張（見偵字第21650號卷三第343頁、第346頁） ③被害人羅運棋領回其駕照之贓物認領保管單（見偵字第21650號卷三第344頁） 即起訴書附表編號32 高清義共同乘他人急迫貸以金錢，而取得與原本顯不相當之重利，處有期徒刑參月，如易科罰金，以新臺幣壹仟元折算壹日。 16 劉子瑄 王朝陽 高清義 97年3月間，在宜蘭縣羅東鎮公所前 6萬元（每10天1期，每期利息9,000元，預扣利息9,000元，實拿51,000元） 15,000元 ①被害人劉子瑄於警詢時之指訴、於偵訊中之證述（見偵字第21650號卷三第55至57頁、第197至202頁） ②被害人劉子瑄所提出其匯款利息6,000元至同案被告王朝陽名下華南銀行帳戶之匯款收據影本（見偵字第21650號卷2第197頁） 即起訴書附表編號26 高清義共同乘他人急迫貸以金錢，而取得與原本顯不相當之重利，處有期徒刑參月，如易科罰金，以新臺幣壹仟元折算壹日。 未扣案之犯罪所得新臺幣肆仟伍佰元沒收，於全部或一部不能沒收或不宜執行沒收時，追徵其價額。 17 劉梅芬 廖志德 莊紹民 97年3月間，在桃園縣桃園市三民路「麥當勞」門口 5萬元（每10天1期，每期利息7,500元，預扣利息7,500元，實拿42,500元） 3萬元 ①被害人劉梅芬於警詢時之指訴、於偵訊中之證述（見偵字第21650號卷1第295頁、第298至301頁） ②被害人劉梅芬簽立之本票2張、借據1張（見偵字第21650號卷1第304頁、第308頁） ③被害人劉梅芬領回其汽車行照、汽車保險卡、身分證、戶籍謄本之贓物認領保管單（見偵字第21650號卷1第303頁） 即起訴書附表編號48 高清義共同乘他人急迫貸以金錢，而取得與原本顯不相當之重利，處有期徒刑參月，如易科罰金，以新臺幣壹仟元折算壹日。 18 黃華閔 廖志德 范姜春芳 97年3月27日，在桃園縣中壢市環西路上之「法國賞工地」 38萬元（每10天1期，每期利息57,000元，預扣利息6萬元，實拿32萬元） 93,000元 ①被害人黃華閔於警詢時之指訴（見偵字第21650號卷1第311至313頁、第316至317頁） ②證人黃麗珍即黃華閔女友於警詢時之證述（見偵字第21650號卷1第327至328頁） ③被害人黃華閔簽立之本票1張、借據1張（見偵字第21650號卷1第492至493頁） 即起訴書附表編號47 高清義共同乘他人急迫貸以金錢，而取得與原本顯不相當之重利，處有期徒刑陸月，如易科罰金，以新臺幣壹仟元折算壹日。 19 藍青田 徐文淼 范姜春芳 ①97年4月 ②97年5月 地點均在桃園縣○○鎮○○○00號附近 ①2萬元（每10天1期，每期利息3,000元，預扣利息3,000元，實拿17,000元） ②1萬元（每10天1期，每期利息3,500元《起訴書附表誤載為1,500元，應予更正》，預扣利息3,500元，實拿6,500元） 35,000元 ①被害人藍青田於警詢時之指訴、於偵訊中之證述（見偵字第21650號卷三第2至5頁、第197至202頁） ②被害人藍青田簽立之本票2張（見偵字第21650號卷4第310頁扣押物品目錄表） ③被害人藍青田領回其身分證之贓物認領保管單（見偵字第21650號卷三第6頁）　 即起訴書附表編號 9 高清義共同乘他人急迫貸以金錢，而取得與原本顯不相當之重利，處有期徒刑參月，如易科罰金，以新臺幣壹仟元折算壹日。 20 洪藝華 范姜春芳 ①97年5月 ②97年6月 地點均在桃園縣平鎮市莊敬街47巷內 ①1萬元（每10天1期，每期利息1,500元，預扣利息1,500元，實拿8,500元） ②1萬元（每10天1期，每期利息1,500元，預扣利息1,500元，實拿8,500元） 3萬元 ①被害人洪藝華於警詢時之指訴、於偵訊中之證述（見偵字第21650號卷三第177至183頁、第209至213頁） ②被害人洪藝華簽立之本票2張、借據1張（見偵字第21650號卷三第184頁） 即起訴書附表編號11 高清義共同乘他人急迫貸以金錢，而取得與原本顯不相當之重利，處有期徒刑參月，如易科罰金，以新臺幣壹仟元折算壹日。 21 陳壬豪 林資洋 97年6月11日，在桃園縣高鐵桃園站 3萬元（每10天1期，每期利息4,500元，預扣利息4,500元，實拿25,500元） 4,500元 ①被害人陳壬豪於警詢時之指訴（見偵字第15054號卷第20至21頁、第25頁） ②證人李榮木即陳壬豪之岳父於警詢時之指訴（見偵字第21650號卷1第518頁） ③同案被告林資洋、范姜春芳之自白（見偵字第21650號卷一第92至93頁、第254頁） 即起訴書附表編號45 高清義共同乘他人急迫貸以金錢，而取得與原本顯不相當之重利，處有期徒刑貳月，如易科罰金，以新臺幣壹仟元折算壹日。 22 王連豐 林資洋 ①97年6月15日 ②97年7月3日 ③97年8月17日 地點均在桃園縣中壢市成功路上 ①1萬元（每10天1期，每期利息1,500元，預扣利息1,500元，實拿8,500元） ②1萬元（每10天1期，每期利息1,500元，預扣利息1,500元，實拿8,500元） ③2萬元（每10天1期，每期利息1,500元，預扣利息1,500元，實拿8,500元） 4,500元 ①被害人王連豐於警詢時之指訴、於偵訊中之證述（見偵字第21650號卷三第92至94頁背面、第203至208頁） ②被害人王連豐簽立之本票6張、借據2張（見偵字第21650號卷2第106至111頁） ③被害人王連豐領回其身分證之贓物認領保管單（見偵字第21650號卷三第96頁） 即起訴書附表編號14 高清義共同乘他人急迫貸以金錢，而取得與原本顯不相當之重利，處有期徒刑貳月，如易科罰金，以新臺幣壹仟元折算壹日。 23 邱淑勤（起訴書附表務載為「邱淑琴」，應予更正） 林啟宇 許人元 97年6月23日，在臺北縣○○鎮○○路000號 2萬元（每10天1期，每期利息4,000元，預扣利息4,000元，實拿16,000元）  7,000元 ①被害人邱淑勤於警詢時之指訴、於偵訊中之證述（見偵字第21650號卷三第283至286頁、第304至307頁） ②被害人邱淑勤簽立之本票2張、借據1張（見偵字第21650號卷三第288至289頁） ③被害人邱淑勤領回其身分證、健保卡之贓物認領保管單（見偵字第21650號卷三第287頁） 即起訴書附表編號44 高清義共同乘他人急迫貸以金錢，而取得與原本顯不相當之重利，處有期徒刑貳月，如易科罰金，以新臺幣壹仟元折算壹日。 24 邱陳初玉 廖志德 范姜春芳 97年6月底，在桃園縣平鎮市日新街與中豐街口之便利超商前 5萬元（每10天1期，每期利息7,500元，預扣利息7,500元，實拿42,500元） 利息、罰款共計10萬元 ①被害人邱陳初玉於警詢時之指訴、於偵訊中之證述（見偵字第21650號卷三第168至170頁、第209至213頁） ②被害人邱陳初玉簽立之本票2張、借據1張（見偵字第21650號卷三第174頁、第176頁） ③被害人邱陳初玉領回其身分證之贓物認領保管單（見偵字第21650號卷三第171頁） 即起訴書附表編號10 高清義共同乘他人急迫貸以金錢，而取得與原本顯不相當之重利，處有期徒刑參月，如易科罰金，以新臺幣壹仟元折算壹日。 25 劉銘鎮 王朝陽 97年7月11日，在桃園縣八德市介壽路2段某處 3萬元（每10天1期，每期利息4,500元，預扣利息4,500元，實拿25,500元） 4,500元 ①被害人劉銘鎮於警詢時之指訴、於偵訊中之證述（見偵字第21650號卷三第75至78頁、第203至208頁） ②被害人劉銘鎮簽立之本票2張、借據1張（見偵字第21650號卷4第308頁扣押物品目錄表） ③被害人劉銘鎮領回其大貨車駕照之贓物認領保管單（見偵字第21650號卷三第81頁） 即起訴書附表編號 6 高清義共同乘他人急迫貸以金錢，而取得與原本顯不相當之重利，處有期徒刑貳月，如易科罰金，以新臺幣壹仟元折算壹日。 26 徐安蘭 廖志德 范姜春芳 ①97年7月間 ②97年8月中旬 ③97年8月22日 地點均在桃園縣○○市○○街00號 ①10萬元（每10天1期，每期利息15,000元，預扣利息15,000元，實拿85,000元） ②3萬元（每10天1期，每期利息4,500元，預扣利息4,500元，實拿25,500元） ③2萬元（每10天1期，每期利息3,000元，預扣利息3,000元，實拿17,000元） 45,000元 ①被害人徐安蘭於警詢時之指訴、於偵訊中之證述（見偵字第21650號卷三第15至19頁、第197至202頁） ②被害人徐安蘭簽立之本票2張、借據1張（見偵字第21650號卷四第317頁、第319頁） ③被害人徐安蘭領回其身分證、戶口名簿之贓物認領保管單（見偵字第21650號卷三第21頁） 即起訴書附表編號 3 高清義共同乘他人急迫貸以金錢，而取得與原本顯不相當之重利，處有期徒刑肆月，如易科罰金，以新臺幣壹仟元折算壹日。 27 張國勳 林資洋 許嘉修 97年7月27日，在桃園縣平鎮市六軍團對面之便利超商前 2萬元（每10天1期，每期利息3,000元，預扣利息3,000元，實拿17,000元。）  27,000元 ①被害人張國勳於警詢時之指訴、於偵訊中之證述（見偵字第21650號卷三第27至29頁、第197至202頁） ②被害人張國勳簽立之本票2張、借據1張（見偵字第21650號卷4第316頁扣押物品目錄表） ③被害人張國勳領回其身分證、健保卡、戶口名簿之贓物認領保管單（見偵字第21650號卷三第31頁） 即起訴書附表編號 20 高清義共同乘他人急迫貸以金錢，而取得與原本顯不相當之重利，處有期徒刑參月，如易科罰金，以新臺幣壹仟元折算壹日。 28 葉良銀 王朝陽 97年7月底，在桃園縣○○鄉○○村○○0○00號附近 1萬元（每10天1期，每期利息1,500元，預扣利息1,500元，實拿8,500元） 4,500元 ①被害人葉良銀於警詢時之指訴、於偵訊中之證述（見偵字第21650號卷三第130至133頁、第203至208頁） ②被害人葉良銀簽立之本票2張、借據1張（見偵字第21650號卷三第135至136頁） ③被害人葉良銀領回其身分證、健保卡之贓物認領保管單（見偵字第21650號卷三第134頁） 即起訴書附表編號19 高清義共同乘他人急迫貸以金錢，而取得與原本顯不相當之重利，處有期徒刑貳月，如易科罰金，以新臺幣壹仟元折算壹日。 29 劉劍亭 翟永祥 97年8月間，在桃園縣○○市○○街0號陽明高中前 1萬元（每10天1期，每期利息1,500元，預扣利息1,500元，實拿8,500元） 6,000元 被害人劉劍亭於警詢時之指訴、於偵訊中之證述（見偵字第21650號卷三第239至241頁、第268至272頁） 即起訴書附表編號28 高清義共同乘他人急迫貸以金錢，而取得與原本顯不相當之重利，處有期徒刑貳月，如易科罰金，以新臺幣壹仟元折算壹日。 30 謝聰明 高清義 97年8月22日，在桃園縣○鎮市○○路00巷00號附近 2萬元（每10天1期，每期利息3,000元，預扣利息3,000元，實拿17,000元） 15,000元 ①被害人謝聰明於警詢時之指訴、於偵訊中之證述（見偵字第21650號卷三第362至367頁、第409至414頁） ②被害人謝聰明簽立之本票2張、借據1張（見偵字第21650號卷三第369至370頁） ③被害人謝聰明領回其身分證之贓物認領保管單（見偵字第21650號卷三第368頁） 即起訴書附表編號36 高清義共同乘他人急迫貸以金錢，而取得與原本顯不相當之重利，處有期徒刑貳月，如易科罰金，以新臺幣壹仟元折算壹日。 未扣案之犯罪所得新臺幣玖仟元沒收，於全部或一部不能沒收或不宜執行沒收時，追徵其價額。 31 黃志文 林資洋 97年9月11日，在桃園縣新屋鄉署立桃園醫院新屋分院前 2萬元（每10天1期，每期利息6,000元，預扣利息6,000元，實拿14,000元） 9,000元 ①被害人黃志文於警詢時之指訴、於偵訊中之證述（見偵字第21650號卷三第250至252頁、第268至272頁） ②被害人黃志文簽立之本票2張、借據1張（見偵字第21650號卷4第315頁扣押物品目錄表） ③被害人黃志文領回其身分證、工作證之贓物認領保管單（見偵字第21650號卷三第251頁） 即起訴書附表編號29 高清義共同乘他人急迫貸以金錢，而取得與原本顯不相當之重利，處有期徒刑貳月，如易科罰金，以新臺幣壹仟元折算壹日。 32 吳鑫德 廖志德 97年9月中旬，在桃園縣○○市○○○路0段00巷00號 3萬元（每10天1期，每期利息4,500元，預扣利息4,500元，實拿25,500元） 2萬元 ①被害人吳鑫德於警詢時之指訴、於偵訊中之證述（見偵字第21650號卷三第371至374頁、第409至414頁） ②被害人吳鑫德簽立之本票2張、借據1張（見偵字第21650號卷三第376至377頁） ③被害人吳鑫德領回其身分證之贓物認領保管單（見偵字第21650號卷三第375頁） 即起訴書附表編號42 高清義共同乘他人急迫貸以金錢，而取得與原本顯不相當之重利，處有期徒刑貳月，如易科罰金，以新臺幣壹仟元折算壹日。 
附表三：
編號 借款人 放款人 借款時間 借款金額 借款利息 借款地點 備註 1 沈鳳金 范姜春芳 97年7月底 1萬元 未約定利息，簽發本票 桃園縣中壢市中央西路1段76巷對面停車場 即起訴書附表編號4 
附表四：
編號 借款人 放款人 借款時間 借款金額 借款利息 借款地點 備註 1 林淑珠 （更名為林易宣） 楊進龍 93年8月3日 5萬元 每10天1期，每期利息7,500元 桃園縣龍潭鄉清潔隊附近 即起訴書附表編號16 2 陳聰德 未指認 93年8月間 3萬元 每10天1期，每期利息3,600元 桃園縣○○鄉○○路000巷0號 即起訴書附表編號33 3 廖淑雅 楊進龍 林資洋 93年8月17日 93年10月16日 4萬元、 1萬元 每10天1期，每期均為每1萬元利息1,500元 桃園縣中壢市金陵路附近某超商前 即起訴書附表編號17 4 黃崇奕 袁有龍 93年9月13日 2萬元 每10天1期，每期利息4,000元 桃園縣楊梅鎮幼獅工業區幼獅一路前 即起訴書附表編號30 5 陳阿臺 未指認 93年9月21日 50萬元 每10天1期，每期利息2萬元 桃園縣中壢市龍岡路上之某花店 即起訴書附表編號1 6 何金水 未指認 94年6月、 94年7月 10萬元、 5萬元 每10天1期，每期均為每1萬元利息2,000元 桃園縣○○鄉○○○路0段000號 即起訴書附表編號40 7 吳秋蘭 未指認 94年間 2萬元、 3萬元 每10天1期，每期均為每1萬元利息1,500元 桃園縣○○鄉○○路000號4樓 即起訴書附表編號21 8 陳賜記 未指認 94年10月1日 2萬元 每10天1期，每期利息3,000元 桃園縣○○鄉○○路0段000號附近之超商 即起訴書附表編號15 9 張書瑟 未指認 95年初 45萬元 每10天1期，每期利息9萬元 桃園縣新屋鄉中興路附近 即起訴書附表編號39 10 林岑澤 廖志德 呂志和 95年1月23日 95年2月6日 3萬元、 3萬元 每10天1期，每期均為每1萬元利息2,000元 桃園縣新屋鄉中山南路上 即起訴書附表編號43 11 黃柏凱 楊進龍 95年5月間 10萬元 每10天1期，每期利息15,000元 桃園縣中壢市育達路育達高中大門 即起訴書附表編號2 12 葉佩芸 未指認 95年6月間共2次 每次各2萬元 每10天1期，每期均為每1萬元利息1,500元 桃園縣桃園市中正路某超商前 即起訴書附表編號31 所指第1、2次之犯行 13 彭建財 未指認 95年7月 3萬元 每10天1期，每期利息4,500元 桃園縣○○鎮○○路00巷00弄0號7樓 即起訴書附表編號7 14 張滿華 高清義 95年7月17日 10萬元 每10天1期，每期利息12,000元 臺北縣○○鄉○○○路0段000巷0號前 即起訴書附表編號18 15 羅國雄 王朝陽翟永祥 95年7、8月間 25,000元 每7天1期，每期利息2,500元 桃園縣中壢市中山東路北區健保局前 即起訴書附表編號27 16 葉佩芸  95年8月間共2次 每次各2萬元 每10天1期，每期均為每1萬元利息1,500元 桃園縣桃園市中正路某超商前 即起訴書附表編號31 所指第3、4次之犯行